ACORDAO-COMPLETO-2448202

ACÓRDÃO 2422/2021 ATA 5/2021 - PRIMEIRA CÂMARA

VISTOS, relatados e discutidos estes autos de tomada de contas especial instaurada em desfavor da Sra. Maria Pereira da Silva Xavier (XXX.431.713-XX) , ex-secretária da Secretaria da Educação e Cultura do Estado do Piauí (Seduc/PI) , e do Instituto Civitas (05.948.089/0001-36) , em razão da não comprovação da regular aplicação da totalidade dos recursos repassados por intermédio do Contrato 177/2010;
ACORDAM os ministros do Tribunal de Contas da União, reunidos em sessão da 1ª Câmara, diante das razões expostas pelo relator, em: 
9.1. julgar irregulares as contas dos responsáveis Maria Pereira da Silva Xavier (XXX.431.713-XX) e Instituto Civitas (05.948.089/0001-36) , com fundamento nos arts. 1º, inciso I, 16, inciso III, alíneas "b" e "c", da Lei 8.443/1992, c/c com os arts. 1º, inciso I, 209, incisos II e III, do RI/TCU;
9.2. condenar os responsáveis acima mencionados, com fundamento no art. 19, caput, da Lei 8.443/1992, c/c art. 210 do RI/TCU, solidariamente, ao pagamento da importância de R$ 140.515,62 (cento e quarenta mil, quinhentos e quinze reais e sessenta e dois centavos) , com a fixação do prazo de 15  (quinze) dias, a contar da notificação, para comprovar, perante o Tribunal, em respeito ao art. 23, inciso III, aínea "a", da Lei 8.443/1992, c/c art. 214, inciso III, alínea "a", do RI/TCU, o recolhimento da dívida aos cofres do Fundo Nacional de Desenvolvimento da Educação (FNDE) , atualizada monetariamente e acrescida dos juros de mora, calculados a partir de 31/1/2011 até a data do recolhimento, na forma prevista na legislação em vigor, com o abatimento de valores acaso já satisfeitos, nos termos da legislação vigente;
	9.3. aplicar aos responsáveis Maria Pereira da Silva Xavier (XXX.431.713-XX) e Instituto Civitas (05.948.089/0001-36) , individualmente, a multa prevista no art. 57 da Lei 8.443/1992, c/c o art. 267 do Regimento Interno, no valor individual de R$ 15.000,00 (quinze mil) , fixando-lhes o prazo de 15 (quinze) dias, a contar da notificação, para que comprovem, perante o Tribunal (art. 214, inciso III, alínea "a", do Regimento Interno) , o recolhimento da dívida aos cofres do Tesouro Nacional, atualizada monetariamente desde a data deste acórdão até a do efetivo recolhimento, se for paga após o vencimento, na forma da legislação em vigor:
	9.4. autorizar a cobrança judicial das dívidas, caso não atendidas as notificações, na forma do art. 28, inciso II, da Lei 8.443/1992;
9.5. autorizar, desde logo, caso solicitado e o processo não tenha sido remetido para cobrança judicial, o pagamento das dívidas em até 36 (trinta e seis) parcelas mensais e consecutivas, nos termos do art. 26 da Lei 8.443/1992, c/c o art. 217 do Regimento Interno/TCU, fixando-se o vencimento da primeira parcela em 15 (quinze) dias, a contar do recebimento da notificação, e o das demais a cada mês, devendo incidir sobre cada valor mensal os correspondentes acréscimos legais, na forma prevista na legislação em vigor, sem prejuízo de alertar aos responsáveis de que a falta de comprovação do recolhimento de qualquer parcela implicará o vencimento antecipado do saldo devedor;
9.6. dar ciência deste acórdão ao FNDE, ao Governo do Estado do Piauí e aos responsáveis, para ciência, e ao Procurador-Chefe da Procuradoria da República no Estado do Piauí, este último, nos termos do art. 16, § 3º, da Lei 8.443/1992, c/c o art. 209, § 7º, do Regimento Interno do TCU, para adoção das medidas que entender cabíveis.

Tomada de contas especial instaurada em razão da não comprovação da regular aplicação da totalidade dos recursos repassados por intermédio do Contrato 177/2010, decorrente do Convênio 806001/2007, firmado entre a Seduc/PI e o FNDE, que tinha por objeto o Programa Cursinhos Populares.

Primeira Câmara

Secretaria da Educação e Cultura do Estado do Piauí (Seduc/PI).

3. Responsáveis: Instituto Civitas - Cidadania e Políticas Públicas (05.948.089/0001-36) e Maria Pereira da Silva Xavier (XXX.431.713-XX).

13.1. Ministros presentes: Walton Alencar Rodrigues (Presidente), Benjamin Zymler, Vital do Rêgo (Relator) e Jorge Oliveira.
13.2. Ministros-Substitutos presentes: Augusto Sherman Cavalcanti e Weder de Oliveira.

ACORDAO-COMPLETO-2558697

Acórdão 1175/2023 - Primeira Câmara

VITAL DO RÊGO

Adoto como relatório o pronunciamento da Secretaria de Controle Externo de Tomada de Contas Especial (peça 23) , que contou com a anuência do corpo diretivo daquela unidade e do representante do Ministério Público junto ao TCU (peças 24 a 26) , lavrada nos seguintes termos:
INTRODUÇÃO
1.	Trata-se de tomada de contas especial instaurada mediante comando do Acórdão 2149/2018-TCU-Plenário, de 12/9/2018, no contexto do TC Processo 028.326/2014-8, determinando sua conversão em tomada de contas especial para apuração de eventuais prejuízos ocorridos na execução do Contrato nº 177/2010, firmado, em 28/10/2010 (peça 19, p. 11/17) , entre a Secretaria da Educação e Cultura do Estado do Piauí (Seduc/PI) e o Instituto Civitas, fundação de direito privado sem fins lucrativos.
HISTÓRICO
2. O citado decisum (de 12/9/2018, peça 1) estabeleceu o seguinte, ipsis litteris:
9. Acórdão: 
VISTOS, relatados e discutidos estes autos de representação autuados por determinação do item 9.8 do Acórdão 2982/2016-TCU-Plenário, para apuração de eventuais prejuízos ocorridos na execução do Contrato 177/2010 firmado entre a Secretaria da Educação e Cultura do Estado do Piauí e o Instituto Civitas;
ACORDAM os Ministros do Tribunal de Contas da União, reunidos em sessão do Plenário, ante as razões expostas pelo Relator, em: 
9.1. converter o presente processo em tomada de contas especial, com base nos arts. 47 e 10, §1º, da Lei 8.443/92; 
9.2. com fundamento nos arts. 10, § 1º, e 12, incisos I e II, da Lei 8.443/1992, c/c o art. 202, incisos I e II, do RI/TCU, realizar a citação da Sra. Maria Pereira da Silva Xavier (CPF XXX.431.713-XX) , ex-secretária da Seduc/PI, e do Instituto Civitas (CNPJ 05.948.089/0001-36) , para que, no prazo de 15 (quinze) dias, apresentem alegações de defesa e/ou recolham aos cofres do Fundo Nacional de Desenvolvimento da Educação (FNDE) a quantia abaixo indicada, atualizada monetariamente a partir da respectiva data até o efetivo recolhimento, na forma da legislação em vigor, em decorrência da glosa dos pagamentos por conta do Contrato 177/2010, de 28/10/2010, celebrado entre o estado do Piauí, por meio da sua Secretaria de Educação e Cultura (Seduc/PI) , e o Instituto Civitas, relacionada à execução de despesas não permitidas pelos termos contratuais:
  
	Valor Original (R$) 
	Data da Ocorrência

	147.324,02
	31/1/2011

 (...) 
9.5. determinar à Secex-PI que, em sua análise de mérito sobre as alegações de defesa a serem colhidas dos responsáveis, manifeste-se conclusivamente sobre quais das despesas inquinadas guardam correlação com o objeto contratado, ainda que efetuadas sem a formal cobertura contratual;    
3. O mencionado contrato (peça 19, p. 11/17) , financiado com recursos provenientes de rendimentos financeiros do Convênio 806001/2007, firmado junto ao Fundo Nacional de Desenvolvimento da Educação (FNDE) , tinha por objeto o "Programa Cursinhos Populares", que constava de oferta de "aulas de revisão e reforço escolar para alunos do 3º ano do ensino médio da Rede Pública Estadual de Ensino do Piauí, visando contribuir com o acesso dos mesmos ao nível superior de ensino, dos conteúdos/conhecimentos das disciplinas de Português, Matemática, Geografia, História, Química, Física, Inglês, Espanhol e Biologia, com a avaliação de desempenho dos serviços pela Contratante, em estrita observância ao estabelecido no Termo de Referência", com vistas a contribuir para o acesso desses ao nível superior de ensino.
4.	O objeto da aludida representação, no que interessa mais a esta tomada de contas especial, abrangeu a ausência de comprovação da prestação dos serviços pela contratada (Instituto Civitas) , sendo que, quanto a esse aspecto, a então secretária da Seduc/PI, Sra. Maria Pereira da Silva Xavier (representando o contratante) , foi ouvida em audiência no âmbito do TC Processo 017.877/2011-3 (representação que deu origem, mediante apartado, ao TC Processo 028.326/2014-8, convertido nesta TCE) .
5.	A unidade técnica, que preliminarmente analisou as questões abordadas nos autos da representação, comprovou a realização irregular de despesas, incompatíveis com os termos contratuais, e que totalizaram R$ 147.324,02, podendo ser assim descritas, sumariamente (peça 3, p. 10-27, item 17 conjugado com item 18, referidos naquele trecho do Relatório do Ministro Relator) : 
a) R$ 18.707,35: cálculo a maior da "taxa administrativa" de 7 % devida ao Instituto Civitas, tendo em vista sua incidência sobre o valor bruto da parcela, e não sobre o valor líquido recebido, após a retenção a título de "INSS/ISS" pela Seduc/PI, uma vez que essa quantia líquida foi a efetivamente gerida pelo instituto, sendo que, ademais, o cálculo dessa parcela deve ser feito considerando ela já estar incluída nesse valor líquido, pois a cobrança "por fora" extrapolaria o valor contratual (a taxa cobrada sobre a primeira parcela foi de R$ 95.318,46, ao passo que o correto seria de R$ 76.611.11, daí decorrendo um pagamento a maior de R$ 18.707,35) ; 
b) falta de nexo de causalidade/cobertura contratual para despesas pagas pelo Instituto Civitas antes da celebração do Contrato 177/2010 (em 28/10/2010) , ou do primeiro repasse de recursos federais ao instituto Civitas (5/11/2010) ; 
c) despesas incorridas após o término da execução do Programa Cursinhos Populares, em dezembro/2010; 
d) despesas sem previsão no Termo de Referência contratual, tais como com funcionamento rotineiro do Instituto Civitas (aluguel e condomínio, contas de energia elétrica; aquisição e/ou instalação de condicionadores de ar etc.) ; bolsa de estudo para aluno de Medicina; presentes no período natalino para moradores de comunidades dos cursinhos; multa e juros no pagamento dos tributos; e vale transporte; 
e) despesas, proibidas contratualmente, com serviços prestados por empregados e por dirigente (Sr. Wellington de Jesus Soares) do Instituto Civitas (o termo contratual dispunha que era expressamente proibida a contratação de servidor pertencente ao quadro de pessoal da contratante durante a vigência do contrato) . 
6. Com relação às despesas incorridas sem a devida cobertura contratual, cabe resgatar trecho do voto condutor do já mencionado Acórdão 2982/2016-TCU-Plenário (Rel. Min. Benjamin Zymler, peça 2, p. 3) : 
97. Considerado o quadro de empregados do Instituto Civitas e os tipos de contratos celebrados (fls. 74/115) com órgãos e entidades do estado do Piauí (Fundação Universidade Estadual do Piauí, Secretaria Estadual de Educação e Cultura, Secretaria de Assistência Social e Cidadania, Defensoria Pública do Estado do Piauí e Fundação Centro de Pesquisas Econômicas) , claro fica que se trata apenas de uma locadora de mão de obra que vem sendo utilizada pelo governo estadual para terceirizar suas atividades. Conclusão esta, aliás, extensível à Cades e ao Instituto Bezerra Nelson (Ivin, fundado em 2006) . 
98. Ainda que as irregularidades do Pregão Presencial 2/2008 não sejam imputáveis diretamente aos responsáveis deste processo, a alta administração da Seduc agiu de forma coordenada com a Secretaria de Administração, por meio de sua Coordenadoria de Controle das Licitações do Estado do Piauí (CCEL/PI) , para efetivar a contratação do Instituto Civitas, fazendo uso de um processo licitatório sabidamente eivado de vícios.   
99. Concluo, pois, que a contratação do Instituto Civitas em 2010, mediante prorrogação indevida da ARP vencida, foi irregular, assim como a licitação que a ela deu origem.
100. Houve, no âmbito da Seduc, uma ação coordenada com vistas a assegurar ao Instituto Civitas o direito de continuar a executar suas atividades frente ao projeto de cursinhos populares. Destacou-se.
7. Conforme se depreende do trecho acima, tanto a licitação procedida pela Seduc/PI quanto o contrato com o Instituto Civitas, dela decorrente, deram-se em meio a diversas irregularidades, que resultaram em responsabilização da ex-secretária, Sra. Maria Pereira da Silva Xavier, e do Instituto Civitas.
8. Outrossim, por convir à racionalização administrativa e economia processual, e por ser mais favorável aos responsáveis, tomou-se como data do débito total de R$ 147.324,02 o dia 31/1/2011, em que se deu o último pagamento glosado nas relações de despesas referidas no item 5 desta instrução.
9.	Mediante os Ofícios 1375 e 1378, ambos de 3/10/2018, e Ofício 1466/2018, de 18/10/2018, este Tribunal, por meio da Secretaria de Controle Externo no Estado do Piauí (SecexPI) , comunicou da decisão o FNDE, o Secretário de Estado de Educação e Cultura do Piauí e o Procurador Geral do Estado do Piauí, encaminhando a competente cópia do Acórdão originador desta TCE (peças 5, 6 e 7) .
10.	 Da mesma forma, a Secex-PI notificou desta TCE a Sra. Maria Pereira da Silva Xavier, ex-secretária da Seduc-PI (peça 9 - AR peça 11, de 18/1/2019) e o Instituto Civitas, na pessoa de seu procurador regularmente nomeado (peças 10 e 4, AR peça 12, de 18/1/2019) .
11.	A propósito, a Sra. Maria Pereira da Silva Xavier, tempestivamente, solicitou prorrogação de prazo para atendimento da citação, mediante o documento de peça 13, tendo sido autorizado, conforme peça 14. Também nomeou seu representante nos autos por meio da competente procuração acostada aos autos como peça 18. 
12.	 Todos os implicados nesta tomada de contas especial trouxeram manifestações aos autos, que serão analisadas nos parágrafos seguintes.
EXAME TÉCNICO
13.	Vale ressaltar que a pretensão punitiva do TCU, conforme Acórdão 1441/2016-TCU-Plenário, que uniformizou a jurisprudência acerca dessa questão, subordina-se ao prazo geral de prescrição indicado no art. 205 do Código Civil, que é de 10 anos, contado da data de ocorrência da irregularidade sancionada, nos termos do art. 189 do Código Civil, sendo este prazo interrompido pelo ato que ordenar a citação, a audiência ou a oitiva do responsável. No caso em exame, não ocorreu a prescrição, uma vez que os fatos geradores das irregularidades ora abordadas se deram em 31/1/2011, conforme parágrafos 5 e 8 precedentes, e o ato de ordenação da citação ocorreu por meio do Acórdão 2149/2018-TCU-Plenário, de 12/9/2018.
14.	 Manifestação da Procuradoria Geral do Estado do Piauí
14.1  O Estado do Piauí, por meio do Procurador do Estado, mesmo não compondo o polo passivo desta tomada de contas especial, manifestou-se à peça 8, em 12/11/2018, referindo-se à comunicação da decisão por meio do Ofício 1466/2018-TCU/SECEX-PI, de 18/10/2018, aduzindo sucintamente que as eventuais irregularidades constatadas na execução do contrato devem ser imputadas pessoalmente à então Secretária de Educação, que administrava a respectiva pasta. In casu, como o Estado do Piauí não está sendo responsabilizado por qualquer dano, fica apenas o registro dessa manifestação.
15.	 Alegações de Defesa do Instituto Civitas
15.1. Alegação: segundo o defendente, pode ser visto na defesa preliminar do primeiro processo que resultou nesta TCE, a contratada prestou contas de todos os recursos recebidos por ocasião da contratação em apreço e, naquela oportunidade, discriminou mês a mês, e item por item, os valores repassados e as despesas efetuadas (peça 15, p. 3) .
15.1.1. Análise: a alegação está relacionada com as irregularidades mencionadas nos itens 5. "b", "d" e "e" desta instrução; de fato a contratada trouxe aos autos documentos que visavam provar a aplicação dos recursos que lhe foram pagos, no entanto, a mera apresentação de prestação de contas documentada não pressupõe a regularidade das despesas efetuadas. A análise dos elementos que se prestam a demonstrar a boa e regular aplicação dos recursos identificou as diversas irregularidades tratadas nestes autos de tomada de contas especial. Rejeitamos a alegação.
15.1.2. Dispositivos violados: Cláusulas Sexta e Décima do Contrato 177/2010, arts. 58, 60, 62 e 63 da Lei nº 4.320/1964, art. 6º, inciso IX, arts. 54 e 55 da Lei nº 8.666/1993, e art. 8º, inciso I e II, do Decreto nº 3.555/2008.
15.2. Alegação: ocorreu a atestação da efetiva prestação dos serviços pactuados no aludido contrato por ato administrativo formal da diretora competente da Seduc-PI, conforme "Atestado de Competência Técnica" constante do Processo Administrativo nº 54694/2011 (peça 15, p. 4) .
15.2.1. Análise: a alegação está relacionada com as irregularidades desta TCE mencionadas nos itens 5. "b", "c", "d" e "e" desta instrução; não se trata aqui de contestar a prestação dos serviços consignados nas prestações de contas e demais peças; o objeto de análise é a aderência dos serviços prestados/recebidos com as normas atinentes à execução dos contratos administrativos. Tal conformidade não ocorreu, conforme aventado nas instruções anteriores (peças 20 e 21) , em virtude de algumas despesas haverem ocorrido fora da vigência contratual e/ou sem permissão contida no Termo de Referência, parte integrante do contrato. Alegação rejeitada.
15.2.2. Dispositivos violados: arts. 54 e 55 da Lei nº 8.666/1993 e Cláusula Sexta e Décima do Contrato 177/2010.
15.3. Alegação: segundo o defendente, há evidência cabal da inexistência de direcionamento da contratação. Conforme informações prestadas previamente pela SEDUC no Ofício GSE/PI nº  415/2015/ letra "c", item 2, o "Projeto Cursinhos Populares" vinha sendo realizado pelo Instituto Civitas em parceria com a Seduc-PI há mais de 5 anos, sempre por meio de licitação. Os resultados obtidos a cada ano, ao lado da experiência acumulada naquele tipo de projeto credenciavam o instituto para a execução e contratação para realização do projeto no ano de 2010 (Proc. Administrativo/Seduc nº 4728/2010, fl. 24 - peça 15, p. 6) .
15.3.1. Análise: não se refere às irregularidades sob exame nesta TCE; mais uma vez ressaltamos que o objeto da presente tomada de contas especial não é a legalidade da licitação e contratação do Civitas, mas a conformidade das despesas efetuadas. Alegação rejeitada.
15.3.2 Dispositivos violados: não se aplica a essa alegação específica, que fugiu do objeto da citação.
15.4. Alegação: conforme asseverado à peça 15, p. 7, o Instituto Civitas, de boa-fé, em parceria com a Secretaria de Educação, deu início às aulas em agosto de 2010, sem deixar de pugnar pela assinatura do contrato, que havia ocorrido regularmente nos anos anteriores (2006, 2007, 2008 e 2009) .
15.4.1. Análise:  a alegação está relacionada com a irregularidade desta TCE mencionada no item 5., "b", desta instrução; independentemente do que haja ocorrido antes da assinatura do Contrato nº  177/2010, importa que a formalização das obrigações e deveres do contratante e contratado deu-se necessária e suficientemente mediante a assinatura do respectivo Termo de Contrato, em 28/10/2010. Qualquer ato ou fato administrativo ocorrido antes ou depois da sua vigência (entre 28/10/2010 e 31/5/2011) ou em desacordo com os critérios de execução previstos no Termo de Referência não podem ser aceitos pela Administração Federal, por força de lei. O princípio da legalidade e do formalismo sustentam os atos de contratação e execução da despesa na administração pública, sem os quais não podem ser validados na esfera jurídica. Assim, o que foge desses princípios, não pode ser aceitável. Alegação rejeitada.
15.4.2. Dispositivos violados: arts. 54 e 55 da Lei 8.666/1993 e princípios do formalismo e da legalidade.
15.5 Alegação: com relação à ocorrência de pagamentos antes da vigência do contrato, o defendente asseverou que o contrato foi celebrado em 26/10/2010 [à vista dos documentos comprobatórios, a assinatura deu-se em 28/10/2010], sendo que a primeira parcela fora liberada apenas em 5/11/2010, a segunda em 9/12/2010, e a terceira em 4/11/2012, conforme faz prova documento em anexo emitido pela Seduc. Portanto, dizer que as despesas foram realizadas antes do contrato não tem fundamento, visto que o recebimento dos recursos pelo Instituto Civitas ocorreu nessas três datas posteriores à assinatura (peça 15, p. 8) . 
15.5.1. Análise: a alegação está relacionada com a irregularidade desta TCE mencionada no item 5., "b", desta instrução; as datas dos recebimentos estão corretas, mas o que está sendo objeto de impugnação é exatamente a inclusão de despesas ocorridas antes de 28/10/2010 na prestação de contas do contrato (gastos entre 19/7/2010 a 27/10/2010, nos termos das análises procedidas nesta instrução) . Parte dos documentos probatórios dos pagamentos e despesas do contrato estão com datas anteriores a sua vigência, logo, não poderiam ter sido incluídas no rol de pagamentos pertinente. Citados documentos encontram-se referidos no item 21 e seus subitens, nesta instrução, bem como as peças dos autos em que estão juntados. Daí, a glosa desses documentos como comprovações vinculadas ao Contrato 177/2010. Alegação rejeitada.
15.5.2. Dispositivos violados: cláusulas sexta e décima do Termo de Contrato, arts. 58, 60, 62 e 63 da Lei nº 4.320/1964, arts. 54 e 55 da Lei nº 8.666/1993. 
15.6. Alegação: o defendente também argumentou sobre a realização de despesas sem previsão no termo de referência contratual, tais como: despesas relacionadas ao funcionamento rotineiro do Instituto Civitas (aluguel e condomínio, contas de energia elétrica; aquisição e/ou instalação de condicionadores de ar etc) ; bolsas de estudo para aluno de Medicina; presentes no período natalino para moradores de comunidades dos cursinhos; multa e juros no pagamento dos tributos; vale transporte; taxas bancárias; e outras despesas, bem como a confecção de camisas; distribuição de material e documentos na capital e interior do Estado. 
	Afirmou que todas as despesas realizadas pelo Instituto Civitas na execução do Projeto Cursinhos Populares de 2010 se encontravam previstas do Contrato 177/2010 e no Termo de Referência elaborado pela Seduc. Assim, não há que se falar em gastos "sem cobertura contratual". Segundo o defendente, o Contrato 177/2010, na sua Cláusula Segunda, estabeleceu de forma lacônica entre as Obrigações da Contratada: "implantar, de forma adequada, a supervisão permanente dos serviços, de modo a obter uma operação correta e eficaz". Destarte, se pode afirmar que as despesas realizadas na execução do projeto tinham, de uma forma geral, previsão no Contrato 177/2010 e no Termo de Referência elaborado pela administração estadual (peça 15, pp. 8 e 9) . 
15.6.1. Análise: a alegação está relacionada com as irregularidades desta TCE mencionadas nos itens 5., "d" e "e" desta instrução; não há que se falar em estabelecimento das obrigações da contratada "de forma lacônica". Veja-se que a Lei nº 8.666/1993, art. 6º, inciso IX, minuciosamente definiu que "projeto básico é o conjunto de elementos necessários e suficientes, com nível de precisão adequado, para caracterizar a obra ou serviço, ou complexo de obras ou serviços objeto da licitação, elaborado com base nas indicações dos estudos técnicos preliminares, que assegurem a viabilidade técnica e o adequado tratamento do impacto ambiental do empreendimento, e que possibilite a avaliação do custo da obra e a definição dos métodos e do prazo de execução." No tocante ao termo de referência, o Decreto nº 3.555/2008 definiu que "é o documento que deverá conter elementos capazes de propiciar a avaliação do custo pela Administração, diante de orçamento detalhado, considerando os preços praticados no mercado, a definição dos métodos, a estratégia de suprimento e o prazo de execução do contrato.". Em ambas as definições fica patente a necessidade de descrição detalhada do bem ou serviço a ser adquirido pela Administração, inclusive com o uso das expressões "nível de precisão adequado" e "orçamento detalhado". Além disso, as despesas ora glosadas não se enquadram na finalidade contratual expressa por meio do termo de referência; constou do Termo despesas com (1) Professores e Coordenadores; (2) Material Didático; (3) Aulas de Revisão (capital e interior) ; e (4) Supervisão do Projeto (capital e interior) . Alegação rejeitada. 
15.6.2. Dispositivos violados: art. 6º, inciso IX, da Lei nº 8.666/1993 e art. 8º, incisos I e II e art. 11, inciso II, do Decreto nº 3.555/2008.
15.7. Alegação: em relação a realização de despesas com o funcionamento rotineiro do Instituto, todas as atividades de coordenação e monitoramento pertinentes aos Cursinhos populares 2010 eram realizadas na Sala 1, cuja locação ocorreu unicamente durante a duração do projeto e atendimento de suas demandas, restando infundadas as imputações de desvio de aplicação da verba (peça 15, p. 13)  
15.7.1. Análise: a alegação está relacionada com as irregularidades desta TCE mencionadas nos itens 5., "d" e "e" desta instrução; foi dito anteriormente que o projeto básico do contrato, ou termo de referência, deve conter os elementos necessários e suficientes, com nível de precisão adequado, para caracterizar o serviço e que possibilite a avaliação do custo, a definição dos métodos e do prazo de execução. Os dispêndios ora impugnados, de fato, não estão relacionados no Termo de Referência integrante do Contrato 177/2010. Além disso, e mais grave ainda, é que a taxa de administração prevista no edital de contratação - 7% do contrato - já traz em si a obrigação de custeio desses gastos meramente administrativos. Não é outra a finalidade da referida taxa, senão custear os recursos de natureza administrativa que serão empregados para cumprimento do objeto do contrato. Não poderia a contratada receber o quantum estabelecido para subvencionar a gestão dos serviços e ainda pagar com recursos específicos do objeto as despesas administrativas. Seria cobrar duas vezes pelo mesmo trabalho. Se o Instituto Civitas não tinha instalações adequadas para a coordenação do programa, então o local deveria ser locado com seus recursos próprios, a serem custeados pela taxa administrativa cobrada. Alegação rejeitada.
15.7.2. Dispositivos violados: art. 6º, inciso IX, da Lei nº 8.666/1993; art. 8º, incisos I e II do Decreto nº 3.555/2008, Termo de Referência vinculado ao Contrato 177/2010; Cláusulas Sexta e Décima do Contrato 177/2010.
15.8. Alegação: no tocante às duas bolsas de estudos concedidas, o defendente alegou terem como objetivo ajudar os estudantes, ambos de famílias muito humildes, a se instalarem em Teresina e custear seus gastos até que ele encontrasse meios para arcar com sua manutenção na cidade, ante a excepcionalidade dos feitos de cada um (peça 15, p. 14)  
15.8.1. Análise: a alegação está relacionada com a irregularidade desta TCE mencionada no item 5., "d", desta instrução; embora possam ser socialmente justas as razões invocadas, não havia arrimo no contrato que respaldasse a despesa efetuada; novamente voltamos à falta de previsão contratual para realização desses dispêndios. Alegação rejeitada.
15.8.2. Dispositivos violados: Cláusulas Sexta e Décima do Contrato 177/2010.
15.9. Alegação: No que tange às gratificações natalinas, durante as últimas grandes revisões que ocorreram no Ginásio de Esportes "Verdão" em Teresina, no começo do mês de dezembro, o Instituto Civitas, como gesto de solidariedade e cidadania, solicitava aos estudantes que acorriam a estas revisões, que levassem presentes de pequeno valor, a serem distribuídos em comunidade carentes da cidade, de onde muito eram egressos. Todavia, por um erro contábil, lançou-se mão da quantia de R$ 450,00 para complementar a cota de presentes do ano de 2010 (peça 15, pp. 14 e 15)  
15.9.1. Análise: a alegação está relacionada com a irregularidade desta TCE mencionada no item 5, "d", desta instrução; houve reconhecimento do erro praticado pela administração; não foi apresentado qualquer comprovante de recolhimento ao FNDE do valor impugnado.
15.9.2. Dispositivos violados: desvio de finalidade. 
15.10. Alegação: prosseguindo em suas alegações, o defendente reconheceu que foi cometido um erro relativo à taxa administrativa de 7% prevista como remuneração pelos serviços prestados pelo Instituto Civitas. Admitiu que deveria incidir sobre os valores efetivamente geridos pelo contratado. Todavia, ao perceber o erro ocorrido, o Instituto requereu que esses valores descontados a mais a título de taxa administrativa fossem compensados com os valores pagos a mais pelo Instituto Civitas, a título de contribuição previdenciária sobre a terceira parcela paga, a qual não foi provida com recursos do pagamento da terceira parcela (peça 15, p.16) .   
15.10.1. Análise: a alegação está relacionada com a irregularidade desta TCE mencionadas no item 5., "a", desta instrução; não há comprovação da compensação/abatimento da parcela nem demonstração financeira que justifique ou a quantifique. De mais a mais, não caberia a pretendida compensação uma vez que não há autorização legal para compensação de dívida tributária com dívida decorrente de ato ilícito, além do que, os cofres credores não são exatamente idênticos, eis que o ressarcimento pela ocorrência em questão deve ocorrer aos cofres do FNDE e a contribuição previdenciária tem natureza vinculada ao pagamento de benefícios previdenciários. Como se sabe, a compensação pressupõe identidade de credores e devedores, o que não se verifica no caso concreto. Nesta fase processual, é dever do implicado zelar por demonstrar suas alegações mediante apresentação de elementos/documentos probatórios. Alegação rejeitada.
15.10.2. Dispositivos violados: Termo de Referência ao Contrato 177/2010.
15.11. Alegação: o defendente asseverou que não resta dúvida de que a boa-fé tratada no parecer da Procuradoria Geral do Estado lhe é aplicável. Referiu-se também às considerações feitas no Parecer 703/2012 nos itens "Da efetiva prestação dos serviços pelo contratado" e "Da aplicação do art. 59, parágrafo único, da Lei n. 8.666/93", aqui ressaltadas (peça 15, p. 16) .
15.11.1. Análise: a alegação está relacionada com as irregularidades desta TCE mencionadas nos itens 5. "a", "b", "c", "d" e "e" desta instrução; a alegação se resume na atribuição de boa-fé ao contratado (Instituto Civitas) e o não atingimento do Contrato 177/2010 pela nulidade prevista no art. 59 da Lei nº 8.666/1993. Neste caso, não há que se falar em nulidade do contrato. Com relação a boa-fé, já não se tem a mesma interpretação levantada pelo Parecer da PGE. Cabe mencionar, antes de tudo, que a análise da boa-fé relativa a pessoa jurídica de direito privado é realizada considerando as condutas de seus administradores, uma vez que os atos destes obrigam a pessoa jurídica, desde que exercidos nos limites dos poderes definidos no ato constitutivo do ente (art. 47 do Código Civil) . No caso presente, os valores atribuídos como débito às partes responsáveis estão fundamentados no descumprimento de cláusulas contratuais (tipo de despesas abrangidas pelo contrato e vigência para aplicação dos recursos) . Esses dois critérios para condenação em débito estavam expressos nos termos da avença, portanto, não poderia ser esperado outro comportamento dos gestores senão seu cumprimento. Uma vez terem descumprido as cláusulas e normas, fica afastada a presunção de boafé dos responsáveis nesta TCE.
15.11.2. Dispositivos violados: princípio da legalidade; Cláusulas Sexta e Décima do Contrato 177/2010, arts. 58, 60, 62 e 63 da Lei nº 4.320/1964, art. 6º, inciso IX, e arts. 54 e 55 da Lei nº  8.666/1993, e art. 8º, incisos I e II do Decreto nº 3.555/2008.
15.12. Alegação: o Instituto Civitas reapresentou a RAIS (Relação Anual de Informações Sociais) do ano de 2010. Trata-se de documento que todos os empregadores devem apresentar anualmente ao Ministério do Trabalho e Emprego contendo relação de seus empregados, com o objetivo de rebater as glosas dos tópicos 18.2 e 18.6 (peça 3, pp. 11 e 17) , onde o Instituto foi acusado de efetuar pagamentos com empregados e dirigentes.  Segundo o defendente, as pessoas ali listadas não eram empregados do Contratado na época em que os pagamentos lhes foram feitos, recebendo pagamentos como autônomos por meio de RPAs. São eles Karoline Mendes de Sousa, Bianca Michele dos S. Sousa, Joel Carvalho e Silva, Marina Dias Leite, Roberto Jorge Caeiro, Ramon Freitas Pessoa, Josemar Carvalho Silva. Eram pessoas que prestavam serviços no monitoramento (supervisão) e nas revisões, itens com despesas autorizadas no Termo de Referência (Relatório, item 7 - peça 17, p. 1) .
15.12.1. Análise: a alegação está relacionada com a irregularidade desta TCE mencionada no item 5., "e", desta instrução; as pessoas indicadas pelo defendente em suas alegações de fato não figuram na RAIS e seus pagamentos constaram da relação de autônomos pagos por RPA, reconhecidos pela unidade instrutiva como despesas abrangidas no objeto contratual (vide peça 20, p. 175/188) . Alegação acolhida. 
15.12.2 Dispositivos violados: não se aplica.
16. Alegações de Defesa da Senhora Maria Pereira da Silva Xavier (CPF 306.431.71304) , ex-secretária da Secretaria da Educação e Cultura do Estado do Piauí
16.1. Alegação: segundo a defendente, a questão relativa a execução do contrato e a informação prestada junto ao MPF/PI já foram utilizadas para sua condenação, ou seja, estão empregadas as mesmas fundamentações anteriores para justificar a presença da ex-secretária no presente processo, o que revela a necessidade de sua imediata exclusão. Esses fundamentos utilizados agora pelo acórdão foram os mesmos que serviram de fundamentação para condenação da ex-secretária em multa e inabilitação. A responsável citou trecho do mencionado Acórdão "20.Sua responsabilidade decorre do fato de haver autorizado a contratação com os vícios discorridos acima, bem assim de não ter providenciado os efetivos acompanhamento e fiscalização do contrato por representantes da Seduc/PI. E, mais grave ainda, ter autorizado o Instituto Civitas a executar a maior parte das despesas do Projeto Cursinhos Populares 2010 antes da celebração do Contrato 177/2010. 21. Junte-se a tudo isso o fato de a ex-secretária da Seduc/PI haver asseverado ao MPF/PI, em expediente datado de 23/12/2010, que, quanto ao indigitado contrato, 'o valor pago pela prestação do serviço é plenamente justificável, tendo em vista a ampla cobertura do projeto e o atendimento do interesse da coletividade'" (peça 16, pp. 2/3) .
16.1.1. Análise: a alegação não está relacionada a nenhuma irregularidade examinada nesta TCE; sem embargo, não cabe afastar a responsabilidade da ex-secretária da educação sob o argumento de que ela já foi apenada com multa e inabilitação para o exercício de cargo em comissão no processo que deu origem a estes autos. Naquele caso, as apurações se deram acerca das irregularidades que antecederam a contratação do Instituto Civitas, em especial aquelas ocorridas no procedimento licitatório e na adesão à ata de registro de preços vencida. Tanto a licitação procedida pela Seduc/PI quanto o contrato com o Instituto Civitas, dela decorrente, deram-se em meio a diversas irregularidades, que resultaram em responsabilização da ex-secretária Sra. Maria Pereira da Silva Xavier. Isso não está sendo examinado nestes autos de tomada de contas especial.
16.1.2. Diferentemente do que a defendente abordou, o objeto desta TCE se refere à averiguação de eventuais prejuízos causados em decorrência da execução do Contrato 177/2010, sua quantificação e a responsabilização daqueles que concorreram para a concretização do dano. A responsável, na qualidade de então ocupante do cargo de secretária da Seduc/PI, violou seu dever de cumprir estritamente os termos do Contrato 177/2010, permitindo a realização de despesas estranhas ao objeto do contrato. Alegação rejeitada.
16.1.3. Dispositivos violados: não se aplica.
16.2. Alegação: segundo a defendente, houve decisão anterior do TCU que acolheu instrução do auditor e considerou que a ex-secretária não teria cumprido estritamente os termos do contrato ou não teria exigido do Instituto o seu cumprimento. Segundo a responsável, essa decisão deveria ser revista. A decisão do TCU questionou foi o acompanhamento do cumprimento/execução dos serviços, se teria sido feito pela Secretaria de Educação (Seduc-PI) ou não. Por conta disso, a defendente alegou que a Seduc-PI teria uma estrutura com bastante capilaridade: 21 Gerências Regionais e 223 supervisores municipais; a supervisão em Teresina seria feita diretamente pelas Gerências Regionais; só em Teresina seriam quatro Gerências e ainda existiriam na sede da Seduc uma Unidade de Ensino Aprendizagem, com três Gerências; uma delas de Ensino Médio, nessa gerência haveria uma Supervisão dos Cursinhos Populares; toda essa estrutura "executaria" e "monitoraria" as atividades fins e programas especiais da Secretaria. A defendente também alegou que foram juntadas, desde a primeira defesa, a documentação que comprovaria o monitoramento dos cursinhos por parte da "2Seduc", mas os documentos teriam sido ignorados pela decisão e, conforme a responsável afirmou, deveria haver o pronunciamento desse e. Tribunal (peça 16, p.4) .
16.2.1. Análise: a alegação não está relacionada às irregularidades examinadas nesta TCE; nada obstante, rever decisão anterior do Colegiado em relação à referida decisão (que sequer foi especificada) exige as vias recursais de praxe, o que não se pode fazer na fase atual desta tomada de contas especial. Porém, apenas para esclarecimento, a questão do acompanhamento da supervisão por parte da Seduc-PI, de responsabilidade da defendente, não foi considerada como fator principal para formação do débito neste processo. A irregularidade mais grave constatada foi a responsável haver autorizado o Instituto Civitas a executar a maior parte das despesas do "Projeto Cursinhos Populares 2010" antes da celebração do Contrato 177/2010 e em gastos não autorizados pelo Termo de Referência. 
16.2.2. Todavia, apenas para esclarecer melhor eventuais dúvidas da defendente, desde o início das diligências levadas a cabo por esse Tribunal, não restou devidamente comprovada a efetiva prestação dos serviços pela contratada (Instituto Civitas) , sobretudo porque não houve efetivos acompanhamento e fiscalização do contrato por representantes da Seduc/PI, sob a titularidade da defendente. De acordo com a unidade técnica (Secex-PI) identificou-se que: "Não houve, pois, previamente aos pagamentos, o regular procedimento de liquidação da despesa pública, o que caracteriza a antecipação vedada dos pagamentos, colocando o erário em relevante risco, pois não houve a exigência de garantia prévia alguma".  Em apertada síntese, no que se refere ao acompanhamento in loco nas salas de aula, este foi realizado apenas pelo Instituto Civitas, pois, a Seduc não disponibilizou recursos para envolver os técnicos nesta atividade, tendo sido observada a falta de atestação da prestação do serviço pela Seduc/PI em todos os comprovantes de despesa apresentados pelo Instituto Civitas (peça 21, p. 4, paragráfo 24) . Ora, a atestação da prestação do serviço ou liquidação da despesa (tecnicamente falando) é o procedimento de confirmação pelo recebedor/contratante de que o serviço foi prestado. Sem observância dessa etapa, a administração deixa evidenciado que não fez a devida verificação de cumprimento da obrigação pela contratada. Mas, como dito, essa irregularidade não levou a constituição do débito ora levantado nestes autos.
16.2.3 Dispositivos violados: a alegação não diz respeito às irregularidades analisadas nesta TCE;
16.3. Alegação: a defendente afirmou, em relação às demais questões apresentadas no voto relativo ao acórdão, que se referem a cinco itens relacionados à aplicação dos recursos e não existem razões para subsistirem. Não existiram irregularidades e, com efeito, serão novamente apresentadas as devidas justificativas quando da sua manifestação nos presentes autos. Por fim, adiantou que a aplicação dos recursos da última parcela do convênio não ocorreu na gestão da ora manifestante, razão pela qual não pode ser-lhe atribuída qualquer responsabilidade nesse ponto (peça 16, p. 5/6) . 
16.3.1. Análise: a alegação não está relacionada às irregularidades desta TCE; de novo, a responsável não indicou quais itens e a qual acórdão ela se refere. De qualquer forma, a última parcela do convênio em comento não foi objeto de exame pelo TCU, em face de tratar-se de recursos não federais, conforme atestado anteriormente. Conforme múltiplas vezes declarado nos autos, apenas a primeira parcela do Contrato 177/2010 (de R$ 1.361.692,40, repassada pela Seduc/PI ao Instituto Civitas, em 5/11/2010, financiada com recursos federais oriundos do Convênio 806001/2007-FNDE) , entrou na esfera de competência do TCU. Portanto, a alegação deve ser rejeitada.
16.3.2. Dispositivos violados: não se aplica.
17.	 Despesas que devem ser reconhecidas, conforme defesas apresentadas, e despesas inquinadas que guardam correlação com o objeto contratado - determinação do subitem 9.5 do Acórdão 2149/2018-TCU-Plenário, de 12/9/2018
17.1. Em vista das alegações de defesa apresentadas, e também das análises levadas e efeito nesta fase do processo, alguns gastos serão reconhecidos e deixarão de compor o débito imputado aos responsáveis.
17.2. Outrossim, nos termos da determinação contida no subitem 9.5, do Acórdão 2149/2018-TCU-Plenário, de 12/9/2018, deve esta Secex-TCE manifestar-se "conclusivamente sobre quais das despesas inquinadas guardam correlação com o objeto contratado, ainda que efetuadas sem a formal cobertura contratual". Assim, cabe discorrer sobre cada item de despesa impugnado nesta tomada de contas especial, oportunidade em que trazemos a exame as especificações contidas no item 18 do Relatório que fundamentou o sobredito Acórdão (peça 3, p. 11/27) .
18. Como visto, as despesas glosadas haviam totalizado R$ 147.324,02, constantes da "Relação de pagamentos" (peça 20, p. 175/242) apresentada pelo Instituto Civitas, tendo como base para glosa o Termo de Referência e a vigência do Contrato 177/2010, ambos à peça 19. 
19.	 No Contrato 177/2010, a descrição do objeto, na Cláusula Primeira, enunciou, literalmente (peça 19, p. 11) :
CLÁUSULA PRIMEIRA - DO OBJETO
Contratação de empresa de consultoria para ofertar aulas de revisão e reforço escolar para alunos do 3º ano do ensino médio da Rede Pública Estadual de Ensino do Piauí, visando contribuir com o acesso dos mesmo a nível superior de ensino, dos conteúdos/conhecimentos das disciplinas de Português, Matemática, Geografia, História, Química, Física, Inglês, Espanhol e Biologia, com a avaliação de desempenho dos serviços pela CONTRATANTE, em estrita observância do estabelecido no Termo de Referência, parte integrante deste contrato.
20.	 Por sua vez, o Termo de Referência (peça 19, p.6, 7, 8 e 10) que protagonizou a licitação e a contratação descreveu o objeto desta maneira, in verbis: 
1. IDENTIFICAÇÃO
Título do Termo de Referência
Contratação de Empresa de Consultoria para ofertar reforço escolar para alunos do 3º ano do Ensino Médio da rede estadual de ensino, nas disciplinas: Português, Matemática, Química, Biologia, Iglês, Geografia, História e Espanhol.
 (...) 
5. DAS ATIVIDADES
5.1 SEDUC
A SEDUC se responsabilizará pela:
5.1.1 Contratação da empresa;
5.1.2 A formação das turmas de reforço;
5.1.3 Acompanhamento pedagógico das aulas;
5.1.4 Monitoramento das atividades realizadas pela Empresa;
5.1.6 (sic) Viabilizar o espaço físico para o funcionamento das turmas;
5.1.7 Pagamento das parcelas referentes aos custos do Projeto;
5.1.8 Reuniões técnicas de trabalho com a empresa;
5.1.9 Imprimir e distribuir material didático para os cursistas.
5.2 DA CONSULTORIA CONTRATADA
5.2.1 Apresentação de uma proposta de trabalho detalhando os serviços para análise e aprovação da GEM/UNEA/SEDUC;
5.2.2 Contratação dos professores e coordenadores;
5.2.3 Executar as atividades conforme as diretrizes deste termo de referência;
5.2.4 Apresentar à SEDUC a proposta do Plano de Monitoramento na primeira quinzena após o início das aulas;
5.2.5 Integralizar 14 horas semanais distribuídas em pelo menos 3 (três) dias no decorrer da semana, ou aos finais de semana, com base na matriz de referência do ENEM;
5.2.6 Elaboração do material pedagógico dos estudantes;
5.2.7 Impressão de material de apoio para as aulas de revisão geral que deverão ser realizadas nas sedes das 5 (cinco) maiores GRES do interior do Estado e em Teresina;
5.2.8 Executar o monitoramento e avaliação do projeto, de acordo com critérios estabelecidos pela SEDUC, destacando entre outros aspectos: a participação efetiva dos alunos inscritos; a motivação/interesse dos alunos; utilização do material adotado e avaliação pelos alunos e professores e frequência e assiduidade dos professores.
 (...) 
10. ESTIMATIVA DE CUSTOS
	Nº
	Descrição
	Quantidade
	Valor unitário da turma
	Valor total das 17 semanas.

	01
	Professores e coordenadores
	500 turmas
	R$ 6.157,45
	R$ 3.078.725,00

	02
	Material didático
	500 turmas
	R$ 246,90
	R$ 123.450,00

	03
	Aulas de revisão (capital e interior) 
	09 aulas
	R$ 11.211,11
	R$ 100.900,00

	04
	Supervisão do projeto (capital e interior) 
	500 turmas
	R$202,31
	R$ 101.156,00

 (Os grifos são nossos) .
21.	 Desta feita, acrescentamos aos quadros discriminatórios dos gastos (peça 3, p. 12/27 - Relatório que fundamentou o Acórdão em apreço) , duas colunas à direita, onde se indica se tais gastos ocorreram "FORA VIGÊNCIA" (antes ou depois da vigência do Contrato 177/2010 - 28/10/2010 a 31/05/2011) ou "FORA OBJETO" (se contrariou ou desobedeceu à autorização de despesas prevista no Termo de Referência respectivo) . Interessa salientar que as despesas impugnadas, que constam dos quadros adiante apresentados, são absolutamente estranhas ao objeto do contrato, e serão todas elas avaliadas nos quadros seguintes. Tais despesas, quando confrontadas com a descrição do objeto do contrato, não se circunscrevem ao seu alcance. Segue-se o detalhamento analítico.
21.1. R$ 18.707,35, decorrente do cálculo a maior da taxa administrativa; não houve nas alegações de defesa apresentadas pelos implicados argumentos que alterassem o juízo formulado pela decisão do Tribunal, mantendo-se tal valor na composição do débito.
21.2. R$ 14.600,89, na planilha "professores e coordenadores" (peça 20, p. 176/188) ;
a) pela falta de nexo de causalidade/cobertura contratual; neste caso as despesas foram glosadas em face de gastos realizados antes da contratação e fora do objeto autorizado; deve-se abater do débito o valor do item 3  (R$ 3.197,20)  que, a nosso ver, cumpriu os requisitos contratuais, quais sejam, estavam previstas no Termo de Referência (item 10.Estimativa de Custos; linha 1 - Professores e Coordenadores) e ocorreram dentro da vigência contratual (28/10/2010 a 31/5/2011) ; além disso, em respeito ao determinado no subitem 9.5 do decisum, ressaltamos que os itens 1, 2, 101, 102 e 103 (somam R$ 5.504,49) estão dentro do previsto no objeto, mas foram realizados antes da vigência;
	Item
	Nome 
	Data
	Valor (R$) 
	FORA VIGÊNCIA
	FORA OBJETO

	1
	PROFESSORES COORDENADORES 	
	31/08/10
	1.601,90 
	X
	-

	2
	PROFESSORES COORDENADORES 
	01/10/10
	3.161,22 
	X
	-

	3
	PROFESSORES COORDENADORES 
	01/11/10
	3.197,20 
	-
	-

	101
	MARINA DIAS LEITE  
	03/09/10
	210,99 
	X
	-

	102
	MARINA DIAS LEITE  
	03/09/10
	19,39 
	X
	-

	103
	MARINA DIAS LEITE  
	05/10/10
	510,99 
	X
	-

	131
	SINDICATO DAS EMPRESAS DE TRANSPORTES URBANOS DE PASSAGEIROS DE TERESINA - SETUT 
	24/08/10
	258,40 
	X
	X

	132
	SINDICATO DAS EMPRESAS DE TRANSPORTES URBANOS DE PASSAGEIROS DE TERESINA - SETUT 
	31/08/10
	338,20 
	X
	X

	133
	SINDICATO DAS EMPRESAS DE TRANSPORTES URBANOS DE PASSAGEIROS DE TERESINA - SETUT 
	07/10/10
	714,40 
	X
	X

	134
	SINDICATO DAS EMPRESAS DE TRANSPORTES URBANOS DE PASSAGEIROS DE TERESINA - SETUT 
	27/10/10
	323,00 
	X
	X

b) pela proibição de despesas com serviços prestados por empregados e dirigentes do Instituto Civitas; a Sra Karoline Mendes de Sousa não era funcionária do Instituto (não constou da RAIS) e recebeu pagamentos dentro da vigência contratual; conforme análise de alegações de defesa constituída do subitem 15.12 desta instrução, retirou-se esses pagamentos do rol de despesas glosadas, abatendo-se do débito o valor de R$ 1.720,00;
	Item 
	NOME 
	DATA  
	 VALOR (R$)  
	FORA VIGÊNCIA
	FORA OBJETO

	105
	KAROLINE 	MENDES SOUSA
	01/12/10
	860,00
	-
	-

	123
	KAROLINE 	MENDES SOUSA
	30/12/10
	860,00
	-
	-

c) pela proibição de despesas com serviços prestados por empregados e dirigentes do Instituto Civitas e pela execução de despesas após o término do Programa, em dezembro/2010; conforme análise de alegações de defesa constituída do subitem 15.12 desta instrução, retirou-se os pagamentos dos itens 129, 157 e 161 do rol de despesas glosadas, abatendo-se do débito o valor de R$ 462,40, por estarem dentro do período de vigência; a Sra Karoline Mendes de Sousa não era funcionária do Instituto (não constou da RAIS) e recebeu pagamentos dentro da vigência contratual; não houve, nas alegações de defesa apresentadas pelos implicados, argumentos que alterassem o juízo formulado pela decisão do Tribunal em relação aos pagamentos  para as demais pessoas físicas (constaram da relação de funcionários da RAIS - peça 17, p. 3 e 4) , mantendo-se tal valor na composição do débito; 
	Item
	NOME
	DATA
	VALOR (R$) 
	FORA VIGÊNCIA
	FORA OBJETO

	124
	MÁRCIA ROSSANA FARIAS GODINHO
	10/01/11
	200,00
	-
	X

	125
	MARIANE GUEDES BASÍLIO
	10/01/11
	200,00
	-
	X

	129
	KAROLINE 	MENDES 	DE SOUSA
	10/01/11
	200,00
	-
	-

	130
	CHARYZE DE HOLANDA VIEIRA
	10/01/11
	200,00
	-
	X

	157
	KAROLINE 	MENDES 	DE SOUSA
	31/01/11
	128,00
	-
	-

	161
	KAROLINE 	MENDES 	DE SOUSA
	01/01/11
	134,40
	-
	-

d) pela incorrência de despesas sem previsão contratual nem previsão no Termo de Referência e após o término da execução do Programa, em dezembro/2010; considerando que o Contrato 177/2010 teve vigência até 31/5/2011, modificamos o entendimento da instrução anterior (que deu origem às análises das despesas do Contrato 177/2010) e estendemos a aceitação de despesas ocorridas dentro da vigência (28/10/2010 a 31/5/2011) ; somos por abater os valores abaixo do débito imputado  (R$ 1.428,80) ;
	Item 
	NOME 
	DATA  
	VALOR (R$)  
	FORA VIGÊNCIA
	FORA OBJETO

	126 
	BIANCA MICHELE DOS SANTOS SOUSA  
	10/01/11 
	200,00
	-
	-

	127 
	ROBERTO JORGE CAEIRO LMEIDA 
	10/01/11 
	200,00
	-
	-

	128 
	MARINA DIAS LEITE  
	10/01/11 
	200,00
	-
	-

	158 
	BIANCA MICHELE DOS SANTOS SOUSA  
	31/01/11 
	128,00
	-
	-

	159 
	MARINA DIAS LEITE  
	03/01/11 
	159,60
	-
	-

	160 
	BIANCA MICHELE DOS SANTOS SOUSA  
	01/01/11 
	134,40
	-
	-

	162 
	JOSEMAR CARVALHO SILVA 
	01/01/11 
	134,40
	-
	-

	163 
	RAMON FREITAS PESSOA 
	01/01/11 
	57,60
	-
	-

	164 
	JOEL CARVALHO E SILVA 
	01/01/11 
	134,40
	-
	-

	165 
	ROBERTO JORGE CAEIRO ALMEIDA 
	01/01/11 
	134,40
	-
	-

21.3.		R$ 30.450,83, na planilha "tributos" (peça 20, p. 191/192) : 
a) pela falta de nexo de causalidade/cobertura contratual - pagamento de tributos; não houve nas alegações de defesa apresentadas pelos implicados argumentos que alterassem o juízo formulado pela decisão do Tribunal, mantendo-se tal valor na composição do débito;
	Item 
	Nome 
	Competência 
	Data 
	Valor (R$) 
	FORA VIGÊNCIA
	FORA OBJETO

	1 
	CONTRIBUIÇÃO PREVIDENCIÁRIA - INSS 
	jul/10
	29/07/10
	1.838,36
	X
	X

	2 
	CONTRIBUIÇÃO PREVIDENCIÁRIA - INSS 
	ago/10
	02/09/10
	862,83
	X
	X

	3 
	CONTRIBUIÇÃO PREVIDENCIÁRIA - INSS 
	set/10
	07/10/10
	861,34
	X
	X

	12 
	IMPOSTO SOBRE SERVIÇO - ISS 
	jul/10
	29/07/10
	177,88
	X
	X

	13 
	IMPOSTO SOBRE SERVIÇO - ISS 
	jul/10
	03/08/10
	52,58
	X
	X

	14 
	IMPOSTO SOBRE SERVIÇO - ISS 
	ago/10
	02/09/10
	83,49
	X
	X

	15 
	IMPOSTO SOBRE SERVIÇO - ISS 
	set/10
	07/10/10
	83,33
	X
	X

	16 
	IMPOSTO SOBRE SERVIÇO - ISS 
	out/10
	09/11/10
	20,88
	-
	X

b) pela falta de previsão no termo de referência contratual; não houve nas alegações de defesa apresentadas pelos implicados argumentos que alterassem o juízo formulado pela decisão do Tribunal, mantendo-se tal valor na composição do débito;
	Item 
	Nome 
	Competência 
	Data 
	Valor (R$) 
	FORA VIGÊNCIA
	FORA OBJETO

	7 
	CONTRIBUIÇÃO PREVIDENCIÁRIA - INSS 
	nov/10
	03/02/11
	9.204,66
	-
	X

	9 
	CONTRIBUIÇÃO PREVIDENCIÁRIA - INSS 
	dez/10
	25/02/11
	10.016,45
	-
	X

	18 
	IMPOSTO SOBRE SERVIÇO - ISS 
	nov/10
	22/12/10
	58,37
	-
	X

	19 
	IMPOSTO SOBRE SERVIÇO - ISS 
	nov/10
	03/02/11
	4.940,92
	-
	X

	20 
	IMPOSTO SOBRE SERVIÇO - ISS 
	dez/10
	12/01/11
	22,77
	-
	X

	21 
	IMPOSTO SOBRE SERVIÇO - ISS 
	dez/10
	25/01/11
	2.207,46
	-
	X

	23 
	IMPOSTO SOBRE SERVIÇO - ISS 
	nov/12
	07/12/10
	19,51
	-
	X

21.4.	R$ 9.381,50, na planilha "material didático" (peça 20, p. 193/196) :   
a) pela falta de nexo de causalidade/cobertura contratual; não houve nas alegações de defesa apresentadas pelos implicados argumentos que alterassem o juízo formulado pela decisão do Tribunal, mantendo-se tal valor na composição do débito; além disso, em respeito ao determinado no subitem 9.5 do decisum, ressaltamos que os itens 1 e 2 (somam R$ 4.506,40) estão dentro do objeto (previstos nos subitem 5.2.6 e 10.02 do Termo de Referência-Elaboração de Material Didático) mas foram realizados antes da vigência contratual, que é a informação solicitada pelo Acórdão; não abatemos tal valor do débito; apenas informamos aqui, conforme solicitação;
	Item 
	Nome 
	Finalidade da despesa 
	Data 
	Valor (R$) 
	FORA VIGÊNCIA
	FORA OBJETO

	1 
	ALLAN KID REGO DA SILVA  
	ELABORAÇÃO DE MATERIAL 
DIDÁTICO - APOSTILA DOS  
CURSINHOS POPULARES 
	19/7/10
	500,00
	X
	-

		ANA PATRÍCIA SOUSA SILVA  
	ELABORAÇÃO DE MATERIAL DIDÁTICO - APOSTILA DOS 
CURSINHOS POPULARES 
		500,00
	X
	-

		ARGEOMAR DEUSAMAR DE  
	ELABORAÇÃO DE MATERIAL DIDÁTICO - APOSTILA DOS 
CURSINHOS POPULARES 
		500,00
	X
	-

		ELIAD LIMA DE ABREU 
	ELABORAÇÃO DE MATERIAL DIDÁTICO - APOSTILA DOS 
CURSINHOS POPULARES 
		500,00
	X
	-

		HELINTON MOURA BATISTA 
	ELABORAÇÃO DE MATERIAL DIDÁTICO - APOSTILA DOS 
CURSINHOS POPULARES 
		300,00
	X
	-

		HILDALENE BATISTA PINHEIRO  
	ELABORAÇÃO DE MATERIAL DIDÁTICO - APOSTILA DOS 
CURSINHOS POPULARES 
		500,00
	X
	-

		MARIA ELINE SOARES LEA 
	ELABORAÇÃO DE MATERIAL DIDÁTICO - APOSTILA DOS 
CURSINHOS POPULARES 
		500,00
	X
	-

		MAURO CARDOSO VENTURA 
	ELABORAÇÃO DE MATERIAL DIDÁTICO - APOSTILA DOS 
CURSINHOS POPULARES 
		500,00
	X
	-

		TIAGO FRANCISCO MENESES 
	ELABORAÇÃO DE MATERIAL DIDÁTICO - APOSTILA DOS 
CURSINHOS POPULARES 
		500,00
	X
	-

	2 
	LUIZ CARLOS MARTINS MA 
	ELABORAÇÃO DE MATERIAL DIDÁTICO - APOSTILA DOS 
CURSINHOS POPULARES 
	19/7/10
	103,20
	X
	-

		VANDUÍ PEREIRA DOS SANTOS 
	ELABORAÇÃO DE MATERIAL DIDÁTICO - APOSTILA DOS 
CURSINHOS POPULARES 
		103,20
	X
	-

	Item 
	Nome 
	Finalidade da despesa 
	Data
	Valor (R$) 
		
	15 
	DISTRIBUIDORA DE PLÁSTICO LTDA 
	36 SACOS PLÁSTICOS PARA 
EMBALAR MATERIAL 
ENVIADO PARA O INTERIOR 
	01/09/10
	55,00
	X
	X

	16 
	JRS DE ARAÚJO PAPELARIA MEE 
	FOTOCÓPIAS DE FREQUÊNCIAS 
	04/09/10
	31,50
	X
	X

	17 
	 (ILEGÍVEL) 
	40 SACOS DE FIBRA PARA 
EMBALAR MATERIAL 
DIDÁTICO ENVIADO PARA O 
INTERIOR 
	22/09/10
	30,00
	X
	X

	18 
	BABYLANDIA  
	REGISTRADOR A-Z (PASTAS PARA ORGANIZAÇÃO DOS DOCUMENTOS ENVIADOS 
PELOS COORDENADORES) 
	24/09/10
	83,80
	X
	X

	19 
	F.W. SOARES DE ARAÚJO - ME 
	FOTOCÓPIAS DE FREQUÊNCIAS 
	06/10/10
	27,00
	X
	X

	20 
	F.W. SOARES DE ARAÚJO - ME 
	MATERIAL DE EXPEDIENTE PARA EQUIPE DE APOIO DOS 
CURSINHOS POPULARES 
	06/10/10
	114,00
	X
	X

	21 
	BABYLANDIA  
	REGISTRADOR A-Z (PASTAS PARA ORGANIZAÇÃO DOS DOCUMENTOS ENVIADOS 
PELOS COORDENADORES) 
	11/10/10
	83,80
	X
	X

b) pela incorrência de despesas não previstas no Contrato 177/2010/Termo de Referência, após o término da execução do Programa, em dezembro/2010; apesar de estendermos o reconhecimento das despesas com data até 31/5/2011, final do contrato, foram gastos não autorizados; não houve nas alegações de defesa apresentadas pelos implicados argumentos que alterassem o juízo formulado pela decisão do Tribunal, mantendo-se tal valor na composição do débito;
	Item 
	Nome 
	Finalidade da despesa 
	Data
	Valor (R$) 
	FORA VIGÊNCIA
	FORA OBJETO

	14 
	JEOVA MEDEIROS JUNIOR L.
	ARTE E DIAGRAMAÇÃO DE CADERNOS DE REVISÃO, PANFLETOS E CAMISA. 
	04/01/11
	4.450,00
	-
	X

21.5.	R$ 7.649,42, na planilha "infraestrutura de apoio" (peça 20, p. 197/199) : 
a) pela falta de nexo de causalidade/cobertura contratual e pela falta de previsão no termo de referência contratual; a locação de imóvel e fornecimento de refrigeração não eram despesas autorizadas pelo contrato; a infraestrutura para as aulas dos alunos não tinha custeio sob responsabilidade  do Instituto Civitas, mas somente da Seduc-PI (Termo de Referência itens 5.1.6 e 10) ; não houve nas alegações de defesa apresentadas pelos implicados argumentos que alterassem o juízo formulado pela decisão do Tribunal, mantendo-se tal valor na composição do débito;
	Item 
	Nome 
	Mês 
referência 
	Finalidade da despesa 
	Data 
	 Valor (R$) 
	FORA VIGÊNCIA
	FORA OBJETO

	1 
	CARLOS SAMPAIO IMÓVEIS LTDA 
	ago/10 
	LOCAÇÃO DE SALA PARA O PROJETO CURSINHOS POPULARES 
	02/08/10
	770,00
	X
	X

	2 
	CARLOS SAMPAIO IMÓVEIS LTDA 
	set/10 
	LOCAÇÃO DE SALA PARA O PROJETO CURSINHOS POPULARES 
	01/09/10
	770,00
	X
	X

	3 
	CARLOS SAMPAIO IMÓVEIS LTDA 
	out/10 
	LOCAÇÃO DE SALA PARA O PROJETO CURSINHOS POPULARES 
	01/10/10
	770,00
	X
	X

	4 
	CARLOS SAMPAIO IMÓVEIS LTDA 
	nov/10 
	LOCAÇÃO DE SALA PARA O PROJETO CURSINHOS POPULARES 
	01/11/10
	770,00
	-
	X

	Item 
	Nome 
	Mês 
referência 
	Finalidade da despesa 
	Data
	Valor (R$) 
		
	34 
	ELETROBRÁS 
	ago/10 
	FORNECIMENTO DE ENERGIA ELÉTRICA PARA 
SALA DOS CURSINHOS POPULARES 
	09/09/10
	124,88
	X
	X

	35 
	ELETROBRÁS 
	set/10 
	FORNECIMENTO DE ENERGIA ELÉTRICA PARA 
SALA DOS CURSINHOS POPULARES 
	07/10/10
	203,23
	X
	X

	36 
	ELETROBRÁS 
	out/10 
	FORNECIMENTO DE ENERGIA ELÉTRICA PARA 
SALA DOS CURSINHOS POPULARES 
	09/11/10
	220,55
	-
	X

	40 
	MARKO COMERCIO E SERVIÇO LTDA 
	31/08/10 
	FORNECIMENTO REFRIGERAÇÃO PARA 
SALA DOS CURSINHOS POPULARES 
	01/09/10
	967,50
	X
	X

	41 
	ANTONIO DE PÁDUA DINIZ PESSOA 
	06/09/10 
	FORNECIMENTO REFRIGERAÇÃO PARA SALA DOS CURSINHOS POPULARES 
	06/09/10
	440,00
	X
	X

	42 
	ANTONIO DE PÁDUA DINIZ PESSOA 
	out/10 
	FORNECIMENTO REFRIGERAÇÃO PARA 
SALA DOS CURSINHOS POPULARES 
	15/10/10
	300,00
	X
	X

21.6.	 R$ 22.203,45, na planilha "revisões" (peça 20, p. 200/230) : 
a) pela falta de nexo de causalidade/cobertura contratual e pela proibição de despesas com serviços prestados por empregados e dirigentes do Instituto Civitas; conforme análise de alegações de defesa constituída do subitem 15.12 desta instrução, os pagamentos dos itens 6 e 21 do rol de despesas glosadas, feitos à Sra Karoline Mendes de Sousa, apesar de não ser funcionária do Instituto, a natureza dos serviços que prestava não se insere nos serviços autorizados no Termo de Referência, pois na planilha abaixo prestou serviços de apoio, que não estão entre as autorizações do Termo de Referência, mantendo-se a impugnação (ao contrário dos subitens 21.2.b e 21.2.c da instrução) ; não houve nas alegações de defesa apresentadas pelos implicados argumentos que alterassem o juízo formulado pela decisão do Tribunal em relação aos outros pagamentos, mantendo-se tal valor na composição do débito;
	Item 
	Nome 
	Mês 
referência 
	Finalidade da despesa 
	Data 
	 Valor (R$) 
	FORA VIGÊNCIA
	FORA OBJETO

	5 
	CARLOS SAMPAIO IMÓVEIS LTDA 
	dez/10 
	LOCAÇÃO DE SALA PARA O PROJETO CURSINHOS POPULARES 
	03/12/10 
	770,00 
	-
	X

	6 
	CARLOS SAMPAIO IMÓVEIS LTDA 
	jan/11 
	LOCAÇÃO DE SALA PARA O PROJETO CURSINHOS POPULARES 
	03/01/11 
	770,00 
	-
	X

	37 
	ELETROBRÁS 
	nov/10 
	FORNECIMENTO DE ENERGIA ELÉTRICA PARA SALA DOS CURSINHOS POPULARES 
	07/12/10 
	224,30 
	-
	X

	38 
	ELETROBRÁS 
	dez/10 
	FORNECIMENTO DE ENERGIA ELÉTRICA PARA SALA DOS CURSINHOS POPULARES 
	04/01/11 
	206,91 
	-
	X

	39 
	ELETROBRÁS 
	jan/11 
	FORNECIMENTO DE ENERGIA ELÉTRICA PARA SALA DOS CURSINHOS POPULARES 
	01/02/11 
	222,05 
	-
	X

	43 
	ANTONIO DE PÁDUA DINIZ PESSOA 
	nov/10 
	FORNECIMENTO REFRIGERAÇÃO PARA SALA DOS CURSINHOS POPULARES 
	11/11/10 
	120,00 
	-
	X

b) pela falta de nexo de causalidade/cobertura contratual de despesas diversas, como aluguel de toalhas, painéis, arranjos, coffee breaks, combustível, serviços de apoio, entre outros; não houve nas alegações de defesa apresentadas pelos implicados argumentos que alterassem o juízo formulado pela decisão do Tribunal, mantendo-se tal valor na composição do débito; além disso, em respeito ao determinado no subitem 9.5 do decisum, ressaltamos que os itens 25, 26, 27 e 29 (somam R$ 400,00) estão dentro do previsto no objeto, mas foram realizados antes da vigência contratual;
	Item
	Nome
	Finalidade da despesa
	Data
	Valor (R$) 
	FORA VIGÊNCIA
	FORA OBJETO

	1
	MADRE SAVINA EVENTOS E SERVIÇOS
	ALUGUEL DE 02 TOALHAS DE MESA PARA AULA INAUGURAL
	11/08/10
	30,00
	X
	X

	2
	M. N. ASSOCIADOS LTDA
	PAINEL 	CURSINHOS POPULARES
	23/08/10
	1.140,00
	X
	X

	3
	ALCENIA MARIA MENDES RIBEIRO
	ARRANJO EM JARDINEIRA PARA
MESA DE HONRA - AULA INAUGURAL
	13/08/10
	250,00
	X
	X

	7
	R. ROCHA PORTELA E CIA LTDA
	SERVIÇOS DE COFFE BREAK UTILIZADOS NA REUNIÃO DE COORDENADORES
DOS CURSINHOS POPULARES
	18/10/10
	862,00
	X
	X

	Item
	Nome
	Finalidade da despesa
	Data
	Valor (R$) 
		
	8
	R. ROCHA PORTELA E CIA LTDA
	LOCAÇÃO DE AUDITÓRIO PARA REUNIÃO DE COORDENADORES DOS CURSINHOS POPULARES
	20/10/10
	600,00
	X
	X

	9
	EMPREENDIMENTOS PAGUE MENOS S/A
	MEDICAMENTOS PARA ALUNOS
	21/10/10
	78,23
	X
	X

	10
	DISK 	BEBIDAS 	O BARBOSA
	4 CAIXAS DE ÁGUA MINERAL (COPINHO) PARA PROFESSORES E EQUIPE DE APOIO DA REVISÃO
	21/10/10
	60,00
	X
	X

	11
	CARVALHO E FERNANDES LTDA
	COMPRA DE COPOS DESCARTÁVEIS PARA ALUNOS UTILIZAREM DURANTE A REVISÃO
	22/10/10
	7,44
	X
	X

	12
	POSTO DOM SEVERINO
	COMBUSTÍVEL PARA VAN DOS  CURSINHOS POPULARES
	22/10/10
	100,00
	X
	X

	13
	ILEGÍVEL
	COMBUSTÍVEL UTILIZADO NO DESLOCAMENTO DE EQUIPE DE APOIO DA REVISÃO
	22/10/10
	5,00
	X
	X

	14
	VALDIR BISPO DA SILVA
	SERVIÇOS DE LIMPEZA DO GINÁSIO
VERDÃO PARA REVISÃO DE CIÊNCIAS
HUMANAS E NATUREZA
	23/10/10
	100,00
	X
	X

	15
	JOSEMAR CARVALHO SILVA
	SERVIÇOS DE APOIO PRESTADOS  NA REVISÃO  DOS CURSINHOS POPULARES
	24/10/10
	50,00
	X
	X

	19
	CARLOS DANIEL SILVA DE MORAES
	SERVIÇOS DE APOIO PRESTADOS NA
REVISÃO DE CIÊNCIAS HUMANAS E
NATUREZA
	24/10/10
	50,00
	X
	X

	20
	JOEL CARVALHO E SILVA
	SERVIÇOS DE APOIO PRESTADOS NA
REVISÃO DE CIÊNCIAS HUMANAS E
NATUREZA
	24/10/10
	50,00
	X
	X

	22
	MARINA DIAS LEITE
	SERVIÇOS DE APOIO PRESTADOS NA
REVISÃO DE CIÊNCIAS HUMANAS E
NATUREZA
	24/10/10
	50,00
	X
	X

	Item
	Nome
	Finalidade da despesa
	Data
	Valor (R$) 
		
	23
	VALDIR BISPO DA SILVA
	SERVIÇOS DE LIMPEZA DO GINÁSIO
VE RDÃO APÓSREVISÃO DE CIÊNCIAS
HUMANAS E NATUREZA
	24/10/10
	60,00
	X
	X

	24
	ROBERTO JORGE CAEIRO ALMEIDA
	SERVIÇOS DE APOIO PRESTADOS NA
REVISÃO DE CIÊNCIAS HUMANAS E
NATUREZA
	24/10/10
	50,00
	X
	X

	25
	LUCIANO MOURÂO NASCIMENTO
CARVALHO
	AULA DE BIOLOGIA MINISTRADA EM REVISÃO DOS CURSINHOS POPULARES
	24/10/10
	100,00
	X
	-

	26
	ALESSANDER MENDES NASCIMENTO
	AULA DE HISTÓRIA MINISTRADA EM
REVISÃO
	24/10/10
	100,00
	X
	-

	27
	ARGEOMAR DEUSAMAR DEUS ALVES
	AULA DE QUÍMICA MINISTRADA EM
REVISÃO
	24/10/10
	100,00
	X
	-

	28
	HILDALENE BATISTA PINHEIRO
	APRESENTAÇÃO DA REVISÃO DOS
CURSINHOS POPULARES
	24/10/10
	100,00
	X
	X

	29
	ADRIANO BANDEIRA RAMALHO
	AULA DE GEOGRAFIA MINISTRADA EM
REVISÃO
	24/10/10
	100,00
	X
	-

	30
	POSTO MARQUES
	COMPRA 	DE AGUA MINERAL PARA
PROFESSORES E EQUIPE 	DE APOIO DURANTE A REVISÃO
	24/10/10
	10,00
	X
	X

c) pela execução de despesas, proibidas contratualmente, com serviços prestados por empregados e por dirigente (Sr. Wellington de Jesus Soares) do Instituto Civitas (o termo contratual dispunha que era "expressamente proibida a contratação de servidor pertencente ao quadro de pessoal da CONTRATANTE durante a vigência do contrato" - Cláusula Terceira, alínea "f") ; as aulas de literatura e os serviços de apoio não estavam cobertos por autorização contratual, especialmente porque foram executados por funcionários do instituto;  não houve nas alegações de defesa apresentadas pelos implicados argumentos que alterassem o juízo formulado pela decisão do Tribunal, mantendo-se tal valor na composição do débito;
	Item 
	Nome 
	Finalidade da despesa 
	Data
	Valor (R$) 
	FORA VIGÊNCIA
	FORA OBJETO

	38 
	WELLINGTON DE JESUS SOARES 
	AULA DE LITERATURA MINISTRADA EM REVISÃO DOS CURSINHOS POPULARES 
	21/11/10
	100,00
	-
	X

	41 
	MARIANE 
GUEDES BASÍLIO 
	SERVIÇOS DE APOIO PRESTADOS NA REVISÃO 
DE COMUNICAÇÃO E EXPRESSÃO 
	21/11/10
	50,00
	-
	X

	42 
	MÁRCIA ROSSANA FARIAS GODINHO  
	SERVIÇOS DE APOIO PRESTADOS NA REVISÃO 
DE COMUNICAÇÃO E EXPRESSÃO 
	21/11/10
	50,00
	-
	X

	Item 
	Nome 
	Finalidade da despesa 
	Data
	Valor (R$) 
		
	64 
	WELLINGTON DE JESUS SOARES 
	APRESENTAÇÃO DA REVISÃO DE VÉSPERA UESPI (VERDÃO E RIO POTY) 
	28/11/10
	200,00
	-
	X

	71 
	MÁRCIA 
ROSSANA FARIAS 
GODINHO  
	SERVIÇOS DE APOIO PRESTADOS NA REVISÃO 
DE VÉSPERA DO VESTIBULAR DA UESPI (VERDÃO) 
	28/11/10
	50,00
	-
	X

	85 
	WELLINGTON DE JESUS SOARES 
	AULA DE LITERATURA MINISTRADA EM REVISÃO - OBRAS LITERÁRIAS UESPI 
	04/12/10
	100,00
	-
	X

	89 
	KAROLINE MENDES DE SOUSA 
	SERVIÇOS DE APOIO PRESTADOS NA REVISÃO 
DE OBRAS LITERÁRIAS - UESPI 
	04/12/10
	50,00
	-
	X

	101 
	JUÇARA MARIA 
MELO  
	SERVIÇO DE PANFLETAGEM NAS ESCOLAS PARA
DIVULGAÇÃO DA REVISÃO 	DE OBRAS LITERÁRIAS  REALIZADA NO UFPI DIA 11/12/2010 
	06/12/10
	60,00
	-
	X

	110 
	MÁRCIA 
ROSSANA FARIAS 
GODINHO  
	SERVIÇO DE PANFLETAGEM NAS ESCOLAS PARA
DIVULGAÇÃO DA REVISÃO 	DE OBRAS LITERÁRIAS  REALIZADA NO UFPI DIA 11/12/2010
	06/12/10
	60,00
	-
	X

	123 
	KAROLINE 
MENDES DE 
SOUSA 
	SERVIÇO DE PANFLETAGEM NAS ESCOLAS PARA
DIVULGAÇÃO DA REVISÃO 	DE OBRAS LITERÁRIAS  REALIZADA NO UFPI DIA 11/12/2010
	06/12/10
	60,00
	-
	X

	124 
	MARIANE 
GUEDES BASÍLIO 
	SERVIÇO DE PANFLETAGEM NAS ESCOLAS PARA
DIVULGAÇÃO DA REVISÃO 	DE OBRAS LITERÁRIAS  REALIZADA NO UFPI DIA 11/12/2010
	06/12/10
	60,00
	-
	X

	135 
	KAROLINE MENDES DE SOUSA 
	SERVIÇOS DE APOIO PRESTADOS NA REVISÃO 
DE OBRAS LITERÁRIAS - 
	11/12/10
	50,00
	-
	X

	Item 
	Nome 
	Finalidade da despesa 
	Data
	Valor (R$) 
		
	137 
	CHARYZE DE 
HOLANDA VIEIRA 
	SERVIÇOS DE APOIO PRESTADOS NA REVISÃO 
 DE OBRAS LITERÁRIAS - UFPI 
	11/12/10
	50,00
	-
	X

	138 
	MÁRCIA ROSSANA FARIAS GODINHO  
	SERVIÇOS DE APOIO PRESTADOS NA REVISÃO 
DE OBRAS LITERÁRIAS - UFPI 
	11/12/10
	50,00
	-
	X

	144 
	WELLINGTON DE JESUS SOARES 
	AULA DE LITERATURA MINISTRADA EM REVISÃO DOS CURSINHOS POPULARES - OBRAS LITERÁRIAS UFPI 
	11/12/10
	100,00
	-
	X

	156 
	MÁRCIA ROSSANA FARIAS GODINHO  
	SERVIÇOS DE PANFLETAGEM  
	11/12/10
	120,00
	-
	X

	159 
	KAROLINE MENDES DE SOUSA 
	SERVIÇOS DE PANFLETAGEM  
	11/12/10
	120,00
	-
	X

	160 
	MARIANE GUEDES BASÍLIO 
	SERVIÇOS DE PANFLETAGEM  
	11/12/10
	90,00
	-
	X

	162 
	CHARYZE DE HOLANDA VIEIRA 
	SERVIÇOS DE  PANFLETAGEM  
	11/12/10
	30,00
	-
	X

	183 
	WELLINGTON DE JESUS SOARES 
	REVISÃO DOS CURSINHOS POPULARES NA TV ASSEMBLÉIA (LITERATURA) - VESTIBULAR UFPI 
	09/12/10
	50,00
	-
	X

	200 
	WELLINGTON DE JESUS SOARES 
	APRESENTAÇÃO DOS COMENTÁRIOS, NA TV ASSEMBLÉIA, SOBRE O VESTIBULAR DA UESPI 
	07/12/10
	500,00
	-
	X

	233 
	WELLINGTON DE JESUS SOARES 
	APRESENTAÇÃO DOS COMENTÁRIOS, NA TV ASSEMBLÉIA, SOBRE O VESTIBULAR DA UFPI 
	15/12/10
	500,00
	-
	X

	244 
	MÁRCIA ROSSANA FARIAS GODINHO  
	SERVIÇOS DE APOIO ADMINISTRATIVO PARA 
REVISÃO DOS CURSINHOS POPULARES NO MUNICÍPIO DE CAMPO MAIOR 
	14/11/10
	120,00
	-
	X

	249 
	WELLINGTON DE JESUS SOARES 
	APRESENTAÇÃO DA REVISÃO DOS CURSINHOS POPULARES NO MUNICÍPIO DE PARNAÍBA 
	14/11/10
	300,00
	-
	X

	Item 
	Nome 
	Finalidade da despesa 
	Data
	Valor (R$) 
		
	269 
	KAROLINE MENDES SOUSA 
	SERVIÇOS DE APOIO ADMINISTRATIVO NA REVISÃO DE PICOS 
	21/11/10
	180,00
	-
	X

	290 
	KAROLINE MENDES SOUSA 
	SERVIÇOS DE APOIO ADMINISTRATIVO NA REVISÃO DOS CURSINHOS POPULARES NO MUNICÍPIO DE FLORIANO 
	28/11/10
	180,00
	-
	X

d) pela falta de previsão no termo de referência contratual (fotografia, dança, assessoria, comunicação, brinquedos, etc.) ; não houve nas alegações de defesa apresentadas pelos implicados argumentos que alterassem o juízo formulado pela decisão do Tribunal, mantendo-se tal valor na composição do débito;
	Item 
	Nome 
	Finalidade da despesa 
	Data
	Valor (R$) 
	FORA VIGÊNCIA
	FORA OBJETO

	301 
	FOTOS PRODUÇÕES 
LTDA 
	SERVIÇOS FOTOGRÁFICOS E DE FILMAGENS DOS EVENTOS DOS 
CURSINHOS POPULARES 
	30/11/10
	8.200,00
	-
	X

	151 
	SIDELMONIO ALVES RIBEIRO  
	APRESENTAÇÃO DE DANÇA NO INTERVALO DA REVISÃO DOS 
CURSINHOS POPULARES - OBRAS LITERÁRIAS UFPI 
	11/12/10
	300,00
	-
	X

	302 
	ÍCONE COMUNICAÇÃO 
LTDA 
	ASSESSORIA DE COMUNICAÇÃO E DIVULGAÇÃO  
	20/08/10
	600,00
	X
	X

	303 
	ÍCONE COMUNICAÇÃO 
LTDA 
	ASSESSORIA DE COMUNICAÇÃO E DIVULGAÇÃO  
	09/11/10
	2.000,00
	-
	X

	304 
	ÍCONE COMUNICAÇÃO 
LTDA 
	ASSESSORIA DE COMUNICAÇÃO E DIVULGAÇÃO  
	21/10/10
	600,00
	X
	X

	305 
	ÍCONE COMUNICAÇÃO 
LTDA 
	ASSESSORIA DE COMUNICAÇÃO E DIVULGAÇÃO  
	22/11/10
	600,00
	-
	X

	306 
	ÍCONE COMUNICAÇÃO 
LTDA 
	ASSESSORIA DE COMUNICAÇÃO E DIVULGAÇÃO  
	15/12/10
	600,00
	-
	X

	307 
	ÍCONE COMUNICAÇÃO 
LTDA 
	ASSESSORIA DE COMUNICAÇÃO E DIVULGAÇÃO  
	04/01/11
	600,00
	-
	X

	308 
	ÍCONE COMUNICAÇÃO 
LTDA 
	ASSESSORIA DE COMUNICAÇÃO E DIVULGAÇÃO  
	15/02/11
	600,00
	-
	X

	Item 
	Nome 
	Finalidade da despesa 
	Data
	Valor (R$) 
		
	309 
	M. 	O. 	GALVÃO ATACADISTA 
	COMPLEMENTO DE BRINQUEDOS PARA
DOAÇÃO EM  COMUNIDADES  CARENTES ONDE ACONTECIAM OS CURSINHOS POPULARES 
	16/12/10
	369,18
	-
	X

	310 
	COISAS DE CRIANÇA  
	ALUGUEL DE FANTASIA DE PAPAI NOEL PARA ENTREGA DE BRINQUEDOS EM 
COMUNIDADES CARENTES ONDE 
ACONTECIAM OS CURSINHOS POPULARES 
	20/12/10
	50,00
	-
	X

21.7.	R$ 22.830,58, na planilha "monitoramento" (peça 20, p. 231/241) : 
a) pela falta de nexo de causalidade/cobertura contratual das despesas ora mencionadas na tabela que se segue (táxi, locação, combustível, distribuição de material) ; não houve nas alegações de defesa apresentadas pelos implicados argumentos que alterassem o juízo formulado pela decisão do Tribunal, mantendo-se tal valor na composição do débito;  
	Item 
	Nome 
	Finalidade 
	Data
	Valor (R$) 
	FORA VIGENCIA
	FORA OBJETO

	1 
	ALÔ TÁXI  
	CORRIDA DE TÁXI  
	03/08/10
	20,10
	X
	X

	2 
	TÁXI 24H (CÉSAR)  
	CORRIDA DE TÁXI  
	06/08/10
	28,00
	X
	X

	3 
	TÁXI 24H (CÉSAR)  
	CORRIDA DE TÁXI  
	10/08/10
	30,00
	X
	X

	4 
	KING PETRÓLEO LTDA 
	COMBUSTÍVEL PARA VEÍCULO UTILIZADO NO MONITORAMENTO 
	11/08/10
	20,00
	X
	X

	5 
	NOSSO TÁXI  
	CORRIDA DE TÁXI  
	18/08/10
	31,28
	X
	X

	6 
	B. S. C. SERVIÇOS LTDA 
	COMBUSTÍVEL PARA VEÍCULO UTILIZADO NO MONITORAMENTO 
	20/08/10
	20,00
	X
	X

	7 
	B. S. C. SERVIÇOS 
LTDA 
	COMBUSTÍVEL PARA VEÍCULO UTILIZADO NO MONITORAMENTO 
	25/08/10
	20,00
	X
	X

	8 
	RADIO 	TÁXI TRANSP. 
COMUNICAÇÃO ME 
	CORRIDA DE TÁXI  
	13/09/10
	9,50
	X
	X

	9 
	RADIO 	TÁXI TRANSP. 
COMUNICAÇÃO ME 
	CORRIDA DE TÁXI  
	15/09/10
	37,00
	X
	X

	10 
	RADIO 	TÁXI TRANSP. 
COMUNICAÇÃO ME 
	CORRIDA DE TÁXI  
	15/09/10
	22,50
	X
	X

	11 
	POSTO SÃO RAIMUNDO  
	COMBUSTÍVEL PARA VEÍCULO UTILIZADO NO MONITORAMENTO 
	15/09/10
	173,00
	X
	X

	Item 
	Nome 
	Finalidade 
	Data
	Valor (R$) 
		
	12 
	RADIO 	TÁXI TRANSP. 
COMUNICAÇÃO ME 
	CORRIDA DE TÁXI  
	23/09/10
	28,00
	X
	X

	13 
	RADIO 	TÁXI TRANSP. 
COMUNICAÇÃO ME 
	CORRIDA DE TÁXI  
	23/09/10
	19,50
	X
	X

	14 
	IGUATEMI DISTRIBUIRORA LTDA 
	COMBUSTÍVEL PARA VEÍCULO UTILIZADO NO MONITORAMENTO 
	27/09/10
	189,02
	X
	X

	15 
	ILEGÍGEL  
	COMBUSTÍVEL PARA VEÍCULO UTILIZADO NO MONITORAMENTO 
	27/09/10
	20,00
	X
	X

	16 
	JOSEMAR C. SILVA 
	CORRIDA DE MOTO TÁXI  
	13/10/10
	10,00
	X
	X

	17 
	D. 	RIBEIRO LTDA 
	COMBUSTÍVEL PARA VEÍCULO UTILIZADO NO MONITORAMENTO 
	27/10/10
	50,00
	X
	X

	41 
	EMP. EXPRESSO PRINCESA DO SUL LTDA 
	DISTRIBUIÇÃO DO MATERIAL DIDÁTICO DOS CURSINHOS POPULARES PARA O 
INTERIOR DO PIAUÍ (14ª GRE) 
	02/09/10
	580,00
	X
	X

	42 
	MANOEL BARBOSA 
LIMA LTDA 
	DISTRIBUIÇÃO DO MATERIAL DIDÁTICO DOS CURSINHOS POPULARES PARA O INTERIOR DO PIAUÍ (7ª GRE - VALENÇA) 
	14/09/10
	238,84
	X
	X

	43 
	MANOEL BARBOSA 
LIMA LTDA 
	DISTRIBUIÇÃO DO MATERIAL DIDÁTICO DOS CURSINHOS POPULARES PARA O INTERIOR DO PIAUÍ (17ª GRE - PAULISTANA) 
	15/09/10
	527,00
	X
	X

	44 
	MANOEL BARBOSA 
LIMA LTDA 
	DISTRIBUIÇÃO DO MATERIAL DIDÁTICO DOS CURSINHOS POPULARES PARA O INTERIOR DO PIAUÍ (12ª GRE - SÃO JOÃO DO PIAUÍ) 
	15/09/10
	680,00
	X
	X

	45 
	MANOEL BARBOSA 
LIMA LTDA 
	DISTRIBUIÇÃO DO MATERIAL DIDÁTICO DOS CURSINHOS POPULARES PARA O INTERIOR DO PIAUÍ (8ª GRE - OEIRAS) 
	15/09/10
	221,00
	X
	X

	46 
	MANOEL BARBOSA 
LIMA LTDA 
	DISTRIBUIÇÃO DO MATERIAL DIDÁTICO DOS CURSINHOS POPULARES PARA O INTERIOR DO PIAUÍ (9ª GRE - PICOS) 
	16/09/10
	340,00
	X
	X

	47 
	EMP. EXPRESSO PRINCESA DO SUL LTDA 
	DISTRIBUIÇÃO DO MATERIAL DIDÁTICO DOS CURSINHOS POPULARES PARA O 
INTERIOR DO PIAUÍ (11ª GRE) 
	16/09/10
	200,00
	X
	X

	Item 
	Nome 
	Finalidade 
	Data
	Valor (R$) 
		
	48 
	MANOEL BARBOSA 
LIMA LTDA 
	DISTRIBUIÇÃO DO MATERIAL DIDÁTICO DOS CURSINHOS POPULARES PARA O INTERIOR DO PIAUÍ (9ª GRE -  PICOS) 
	16/09/10
	255,00
	X
	X

	49 
	EMP. EXPRESSO 
PRINCESA DO SUL LTDA 
	DISTRIBUIÇÃO DO MATERIAL DIDÁTICO DOS CURSINHOS POPULARES PARA O INTERIOR DO PIAUÍ (2ª GRE) 
	17/09/10
	330,00
	X
	X

	50 
	EMP. EXPRESSO 
PRINCESA DO SUL LTDA 
	DISTRIBUIÇÃO DO MATERIAL DIDÁTICO DOS CURSINHOS POPULARES PARA O INTERIOR DO PIAUÍ (2ª GRE) 
	17/09/10
	285,00
	X
	X

	51 
	EMP. EXPRESSO 
PRINCESA DO SUL LTDA 
	DISTRIBUIÇÃO DO MATERIAL DIDÁTICO DOS CURSINHOS POPULARES PARA O INTERIOR DO PIAUÍ (10ª GRE) 
	20/09/10
	330,00
	X
	X

	52 
	EMP. EXPRESSO 
PRINCESA DO SUL LTDA 
	DISTRIBUIÇÃO DO MATERIAL DIDÁTICO DOS CURSINHOS POPULARES PARA O INTERIOR DO PIAUÍ (13ª GRE) 
	20/09/10
	330,00
	X
	X

	53 
	EMP. EXPRESSO 
PRINCESA DO SUL LTDA 
	DISTRIBUIÇÃO DO MATERIAL DIDÁTICO DOS CURSINHOS POPULARES PARA O INTERIOR DO PIAUÍ (6ª GRE) 
	20/09/10
	135,00
	X
	X

	54 
	EMP. EXPRESSO 
PRINCESA DO SUL LTDA 
	DISTRIBUIÇÃO DO MATERIAL DIDÁTICO DOS CURSINHOS POPULARES PARA O INTERIOR DO PIAUÍ (15ª GRE) 
	20/09/10
	255,00
	X
	X

	55 
	AUTO VIAÇÃO 
BARROSO LTDA 
	DISTRIBUIÇÃO DO MATERIAL DIDÁTICO DOS CURSINHOS POPULARES PARA O INTERIOR DO PIAUÍ (3ª GRE) 
	22/09/10
	65,00
	X
	X

	56 
	AUTO VIAÇÃO 
BARROSO LTDA 
	DISTRIBUIÇÃO DO MATERIAL DIDÁTICO DOS CURSINHOS POPULARES PARA O INTERIOR DO PIAUÍ (3ª GRE) 
	22/09/10
	150,00
	X
	X

	57 
	GUANABARA EXPRESS TRANSPORTE 
DE CARGAS S/A 
	DISTRIBUIÇÃO DO MATERIAL DIDÁTICO DOS CURSINHOS POPULARES PARA O INTERIOR DO PIAUÍ (1ª GRE) 
	23/09/10
	215,00
	X
	X

	58 
	MANOEL BARBOSA 
LIMA LTDA 
	DISTRIBUIÇÃO DO MATERIAL DIDÁTICO DOS CURSINHOS POPULARES PARA O INTERIOR DO PIAUÍ. REFERENTE AS NOTAS: 2414/102472/102473/102514/102531/102564/102 572/102862. 
	02/10/10
	2.550,84
	X
	X

	59 
	CARLOS DANIEL SILVA DE MORAES 
	HORAS EXTRAS REFERENTES AO SERVIÇO DE MOTORISTA DA VAN DOS CURSINHOS POPULARES  
	08/10/10
	30,00
	X
	X

	Ite m 
	Nome 
	Finalidade 
	Data
	Valor (R$) 
		
	60 
	EMP. EXPRESSO 
PRINCESA DO SUL LTDA 
	DISTRIBUIÇÃO DO MATERIAL DIDÁTICO DOS CURSINHOS POPULARES PARA O INTERIOR DO PIAUÍ. REFERENTE AS NOTAS: 279115/279374/279420/279192/279385/279510/27 9238/279419/281365 
	04/11/10
	2.700,00
	-
	X

	61 
	POSTO CIDADE LTDA  
	COMBUSTIVEL PARA VEÍCULO UTILIZADO NA DISTRIBUIÇÃO DO MATERIAL 
DIDÁTICO 
	04/11/10
	100,00
	-
	X

	62 
	POSTO CIDADE LTDA  
	COMBUSTIVEL PARA VEÍCULO UTILIZADO NA DISTRIBUIÇÃO DO MATERIAL DIDÁTICO 
	04/11/10
	100,00
	-
	X

	94 
	D. 	E. REBOUÇAS - 
POTY RENT A CAR  
	REF. A CONTRATO DE LOCAÇÃO DE VEÍCULO  
	28/09/10
	7.950,00
	X
	X

	95 
	D. 	E. REBOUÇAS - 
POTY RENT A CAR  
	REF. A CONTRATO DE LOCAÇÃO DE VEÍCULO  
	20/10/10
	3.445,00
	X
	X

b) pela incorrência de despesas não previstas no competente Termo de Referência (táxi e combustível) após o término da execução do Programa, em dezembro/2010; não houve nas alegações de defesa apresentadas pelos implicados argumentos que alterassem o juízo formulado pela decisão do Tribunal, mantendo-se tal valor na composição do débito;  
	Item 
	Nome 
	Finalidade 
	Data
	Valor (R$) 
	FORA VIGÊNCIA
	FORA OBJETO

	89 
	TÁXI 24H (CÉSAR)  
	CORRIDA TÁXI  
	10/01/11
	15,00
	-
	X

	90 
	TÁXI 24H (CÉSAR)  
	CORRIDA TÁXI  
	10/01/11
	15,00
	-
	X

	91 
	POSTO PA DOM SEVERINO  
	COMBUSTIVEL PARA VEÍCULO UTILIZADO NA DISTRIBUIÇÃO DO MATERIAL DIDÁTICO 
	19/01/11
	20,00
	-
	X

	92 
	BSC SERVIÇOS LTDA 
	COMBUSTIVEL PARA VEÍCULO UTILIZADO NA DISTRIBUIÇÃO DO MATERIAL DIDÁTICO 
	27/01/11
	20,00
	-
	X

	93 
	RADIO TÁXI TRANSP. COMUNICAÇÃO ME 
	CORRIDA TÁXI  
	31/01/11
	19,50
	-
	X

21.8.	R$ 21.500,00, na planilha "outras despesas" (peça 20, p. 242) : 
a) pela falta de nexo de causalidade/cobertura contratual e pela falta de previsão no termo de referência contratual para despesas com confecção de camisas; não houve nas alegações de defesa apresentadas pelos implicados argumentos que alterassem o juízo formulado pela decisão do Tribunal, mantendo-se tal valor na composição do débito;
	Item 
	Nome 
	Finalidade da despesa 
	Data 
	Valor (R$) 
	FORA VIGÊNCIA
	FORA OBJETO

	1 
	M. DO P. S. OLIVEIRA 
SALDANHA MEE 
	CONFECÇÃO DE CAMISAS PARA O PESSOAL QUE TRABALHAVA NAS REVISÕES DOS CURSINHOS POPULARES 
	25/08/10 
	3.000,00
	X
	X

b) pela falta de previsão no termo de referência contratual de despesas com bolsa de estudos; não houve nas alegações de defesa apresentadas pelos implicados argumentos que alterassem o juízo formulado pela decisão do Tribunal, mantendo-se tal valor na composição do débito;
	Item 
	Nome 
	Finalidade da despesa 
	Data
	Valor (R$) 
	FORA VIGÊNCIA
	FORA OBJETO

	2 
	LUCIANO CARLOS DA SILVA  
	BOLSA DE ESTUDOS PARA ALUNO CARENTE DOS CURSINHOS POPULARES APROVADO NO CURSO DE MEDICINA DA UESPI 
	12/11/10
	18.500,00
	-
	X

22.	Assim, diante das relações de despesas que foram impugnadas, algumas deixarão de figurar no débito imputado aos defendentes. Também deverão ser destacadas aquelas despesas que se enquadram na solicitação do subitem 9.5, que "guardam correlação com o objeto contratado, ainda que efetuadas sem a formal cobertura contratual". São elas:
	Subitem desta instrução
	Exclusão de despesa glosada
	Enquadramento subitem 9.5

	21.2.a) 
	R$ 3.197,20
	R$ 5.504,49

	21.2.b) 
	R$ 1.720,00
	-

	21.2.c) 
	R$    462,40
	-

	21.2.d) 
	R$ 1.428,80
	-

	21.4.a) 
	-
	R$ 4.506,40

	21.6.b) 
	-
	R$    400,00

	Totais:
	R$ 6.808,40
	R$ 10.410,89

Nota: os valores relativos ao subitem "18.2.a) " referido nesta tabela não têm relação de continência.
23.	 Em consequência, o débito atribuído aos responsáveis assume o valor de R$ 140.515,62 (R$ 147.324,02 - R$ 6.808,40) , mantida a data considerada de ocorrência do fato gerador (31/1/2011) , nos termos do acórdão instaurador desta tomada de contas especial.
24.	 Assim, para fins de novos desdobramentos destes autos, apresentamos novamente no item 24 e seus subitens as tabelas de impugnação de despesas com as subtrações alvitradas nesta instrução de análise de alegações de defesa, apenas para utilização em futuros documentos.
24.1. R$ 18.707,35, decorrente do cálculo a maior da taxa administrativa (item 18.1., desta instrução) ;
24.2. R$ 7.792,19, na planilha "professores e coordenadores" (peça 20, p. 176/188) ; 
a) pela falta de nexo de causalidade/cobertura contratual; neste caso as despesas foram glosadas em face de gastos realizados antes da contratação e fora do objeto autorizado; 
	Item
	Nome 
	Data
	Valor (R$) 

	1
	PROFESSORES COORDENADORES 	
	31/08/10
	1.601,90 

	2
	PROFESSORES COORDENADORES 
	01/10/10
	3.161,22 

	101
	MARINA DIAS LEITE  
	03/09/10
	210,99 

	102
	MARINA DIAS LEITE  
	03/09/10
	19,39 

	103
	MARINA DIAS LEITE  
	05/10/10
	510,99 

	131
	SINDICATO DAS EMPRESAS DE TRANSPORTES URBANOS DE PASSAGEIROS DE TERESINA - SETUT 
	24/08/10
	258,40 

	132
	SINDICATO DAS EMPRESAS DE TRANSPORTES URBANOS DE PASSAGEIROS DE TERESINA - SETUT 
	31/08/10
	338,20 

	133
	SINDICATO DAS EMPRESAS DE TRANSPORTES URBANOS DE PASSAGEIROS DE TERESINA - SETUT 
	07/10/10
	714,40 

	134
	SINDICATO DAS EMPRESAS DE TRANSPORTES URBANOS DE PASSAGEIROS DE TERESINA - SETUT 
	27/10/10
	323,00 

b) pela proibição de despesas com serviços prestados por empregados; 
	Item
	NOME
	DATA
	VALOR (R$) 

	124
	MÁRCIA ROSSANA FARIAS GODINHO
	10/01/11
	200,00

	125
	MARIANE GUEDES BASÍLIO
	10/01/11
	200,00

	130
	CHARYZE DE HOLANDA VIEIRA
	10/01/11
	200,00

24.3. R$ 30.450,83, na planilha "tributos" (peça 20, p. 191/192) : 
a) pela falta de nexo de causalidade/cobertura contratual; 
	Item 
	Nome 
	Competência 
	Data 
	Valor (R$) 

	1 
	CONTRIBUIÇÃO PREVIDENCIÁRIA - INSS 
	jul/10
	29/07/10
	1.838,36

	2 
	CONTRIBUIÇÃO PREVIDENCIÁRIA - INSS 
	ago/10
	02/09/10
	862,83

	3 
	CONTRIBUIÇÃO PREVIDENCIÁRIA - INSS 
	set/10
	07/10/10
	861,34

	12 
	IMPOSTO SOBRE SERVIÇO - ISS 
	jul/10
	29/07/10
	177,88

	13 
	IMPOSTO SOBRE SERVIÇO - ISS 
	jul/10
	03/08/10
	52,58

	14 
	IMPOSTO SOBRE SERVIÇO - ISS 
	ago/10
	02/09/10
	83,49

	15 
	IMPOSTO SOBRE SERVIÇO - ISS 
	set/10
	07/10/10
	83,33

	16 
	IMPOSTO SOBRE SERVIÇO - ISS 
	out/10
	09/11/10
	20,88

b) pela falta de previsão no termo de referência contratual (multa/juros em tributos) ; 
	Item 
	Nome 
	Competência 
	Data 
	Valor (R$) 

	7 
	CONTRIBUIÇÃO PREVIDENCIÁRIA - INSS 
	nov/10
	03/02/11
	9.204,66

	9 
	CONTRIBUIÇÃO PREVIDENCIÁRIA - INSS 
	dez/10
	25/02/11
	10.016,45

	18 
	IMPOSTO SOBRE SERVIÇO - ISS 
	nov/10
	22/12/10
	58,37

	19 
	IMPOSTO SOBRE SERVIÇO - ISS 
	nov/10
	03/02/11
	4.940,92

	20 
	IMPOSTO SOBRE SERVIÇO - ISS 
	dez/10
	12/01/11
	22,77

	21 
	IMPOSTO SOBRE SERVIÇO - ISS 
	dez/10
	25/01/11
	2.207,46

	23 
	IMPOSTO SOBRE SERVIÇO - ISS 
	nov/12
	07/12/10
	19,51

24.4. R$ 9.381,50, na planilha "material didático" (peça 20, p. 193/196) :   
a) pela falta de nexo de causalidade/cobertura contratual; 
	Item 
	Nome 
	Finalidade da despesa 
	Data 
	Valor (R$) 

	1 
	ALLAN KID REGO DA SILVA  
	ELABORAÇÃO DE MATERIAL 
DIDÁTICO - APOSTILA DOS  
CURSINHOS POPULARES 
	19/7/10
	500,00

		ANA PATRÍCIA SOUSA SILVA  
	ELABORAÇÃO DE MATERIAL DIDÁTICO - APOSTILA DOS 
CURSINHOS POPULARES 
		500,00

		ARGEOMAR DEUSAMAR DE  
	ELABORAÇÃO DE MATERIAL DIDÁTICO - APOSTILA DOS 
CURSINHOS POPULARES 
		500,00

		ELIAD LIMA DE ABREU 
	ELABORAÇÃO DE MATERIAL DIDÁTICO - APOSTILA DOS 
CURSINHOS POPULARES 
		500,00

		HELINTON MOURA BATISTA 
	ELABORAÇÃO DE MATERIAL DIDÁTICO - APOSTILA DOS 
CURSINHOS POPULARES 
		300,00

		HILDALENE BATISTA PINHEIRO  
	ELABORAÇÃO DE MATERIAL DIDÁTICO - APOSTILA DOS 
CURSINHOS POPULARES 
		500,00

		MARIA ELINE SOARES LEA 
	ELABORAÇÃO DE MATERIAL DIDÁTICO - APOSTILA DOS 
CURSINHOS POPULARES 
		500,00

		MAURO CARDOSO VENTURA 
	ELABORAÇÃO DE MATERIAL DIDÁTICO - APOSTILA DOS 
CURSINHOS POPULARES 
		500,00

		TIAGO FRANCISCO MENESES 
	ELABORAÇÃO DE MATERIAL DIDÁTICO - APOSTILA DOS 
CURSINHOS POPULARES 
		500,00

	2 
	LUIZ CARLOS MARTINS MA 
	ELABORAÇÃO DE MATERIAL DIDÁTICO - APOSTILA DOS 
CURSINHOS POPULARES 
	19/7/10
	103,20

		VANDUÍ PEREIRA DOS SANTOS 
	ELABORAÇÃO DE MATERIAL DIDÁTICO - APOSTILA DOS 
CURSINHOS POPULARES 
		103,20

	Item 
	Nome 
	Finalidade da despesa 
	Data
	Valor (R$) 

	15 
	DISTRIBUIDORA DE PLÁSTICO LTDA 
	36 SACOS PLÁSTICOS PARA 
EMBALAR MATERIAL 
ENVIADO PARA O INTERIOR 
	01/09/10
	55,00

	16 
	JRS DE ARAÚJO PAPELARIA MEE 
	FOTOCÓPIAS DE FREQUÊNCIAS 
	04/09/10
	31,50

	17 
	 (ILEGÍVEL) 
	40 SACOS DE FIBRA PARA 
EMBALAR MATERIAL 
DIDÁTICO ENVIADO PARA O 
INTERIOR 
	22/09/10
	30,00

	18 
	BABYLANDIA  
	REGISTRADOR A-Z (PASTAS PARA ORGANIZAÇÃO DOS DOCUMENTOS ENVIADOS 
PELOS COORDENADORES) 
	24/09/10
	83,80

	19 
	F.W. SOARES DE ARAÚJO - ME 
	FOTOCÓPIAS DE FREQUÊNCIAS 
	06/10/10
	27,00

	20 
	F.W. SOARES DE ARAÚJO - ME 
	MATERIAL DE EXPEDIENTE PARA EQUIPE DE APOIO DOS 
CURSINHOS POPULARES 
	06/10/10
	114,00

	21 
	BABYLANDIA  
	REGISTRADOR A-Z (PASTAS PARA ORGANIZAÇÃO DOS DOCUMENTOS ENVIADOS 
PELOS COORDENADORES) 
	11/10/10
	83,80

b) pelo pagamento de despesas fora do objeto contratual:
	Item 
	Nome 
	Finalidade da despesa 
	Data
	Valor (R$) 

	14 
	JEOVA MEDEIROS JUNIOR L.
	ARTE E DIAGRAMAÇÃO DE CADERNOS DE REVISÃO, PANFLETOS E CAMISA. 
	04/01/11
	4.450,00

24.5. R$ 7.649,42, na planilha "infraestrutura de apoio" (peça 20, p. 197/199) : 
a) pela falta de nexo de causalidade/cobertura contratual e pela falta de previsão no termo de referência contratual; 
	Item 
	Nome 
	Mês 
referência 
	Finalidade da despesa 
	Data 
	 Valor (R$) 

	1 
	CARLOS SAMPAIO IMÓVEIS LTDA 
	ago/10 
	LOCAÇÃO DE SALA PARA O PROJETO CURSINHOS POPULARES 
	02/08/10
	770,00

	2 
	CARLOS SAMPAIO IMÓVEIS LTDA 
	set/10 
	LOCAÇÃO DE SALA PARA O PROJETO CURSINHOS POPULARES 
	01/09/10
	770,00

	3 
	CARLOS SAMPAIO IMÓVEIS LTDA 
	out/10 
	LOCAÇÃO DE SALA PARA O PROJETO CURSINHOS POPULARES 
	01/10/10
	770,00

	4 
	CARLOS SAMPAIO IMÓVEIS LTDA 
	nov/10 
	LOCAÇÃO DE SALA PARA O PROJETO CURSINHOS POPULARES 
	01/11/10
	770,00

	Item 
	Nome 
	Mês 
referência 
	Finalidade da despesa 
	Data
	Valor (R$) 

	34 
	ELETROBRÁS 
	ago/10 
	FORNECIMENTO DE ENERGIA ELÉTRICA PARA 
SALA DOS CURSINHOS POPULARES 
	09/09/10
	124,88

	35 
	ELETROBRÁS 
	set/10 
	FORNECIMENTO DE ENERGIA ELÉTRICA PARA 
SALA DOS CURSINHOS POPULARES 
	07/10/10
	203,23

	36 
	ELETROBRÁS 
	out/10 
	FORNECIMENTO DE ENERGIA ELÉTRICA PARA 
SALA DOS CURSINHOS POPULARES 
	09/11/10
	220,55

	40 
	MARKO COMERCIO E SERVIÇO LTDA 
	31/08/10 
	FORNECIMENTO REFRIGERAÇÃO PARA 
SALA DOS CURSINHOS POPULARES 
	01/09/10
	967,50

	41 
	ANTONIO DE PÁDUA DINIZ PESSOA 
	06/09/10 
	FORNECIMENTO REFRIGERAÇÃO PARA SALA DOS CURSINHOS POPULARES 
	06/09/10
	440,00

	42 
	ANTONIO DE PÁDUA DINIZ PESSOA 
	out/10 
	FORNECIMENTO REFRIGERAÇÃO PARA 
SALA DOS CURSINHOS POPULARES 
	15/10/10
	300,00

b) pela falta de previsão no termo de referência contratual; 
	Item 
	Nome 
	Mês 
referência 
	Finalidade da despesa 
	Data 
	 Valor (R$) 

	5 
	CARLOS SAMPAIO IMÓVEIS LTDA 
	dez/10 
	LOCAÇÃO DE SALA PARA O PROJETO CURSINHOS POPULARES 
	03/12/10 
	770,00 

	6 
	CARLOS SAMPAIO IMÓVEIS LTDA 
	jan/11 
	LOCAÇÃO DE SALA PARA O PROJETO CURSINHOS POPULARES 
	03/01/11 
	770,00 

	37 
	ELETROBRÁS 
	nov/10 
	FORNECIMENTO DE ENERGIA ELÉTRICA PARA SALA DOS CURSINHOS POPULARES 
	07/12/10 
	224,30 

	38 
	ELETROBRÁS 
	dez/10 
	FORNECIMENTO DE ENERGIA ELÉTRICA PARA SALA DOS CURSINHOS POPULARES 
	04/01/11 
	206,91 

	39 
	ELETROBRÁS 
	jan/11 
	FORNECIMENTO DE ENERGIA ELÉTRICA PARA SALA DOS CURSINHOS POPULARES 
	01/02/11 
	222,05 

	43 
	ANTONIO DE PÁDUA DINIZ PESSOA 
	nov/10 
	FORNECIMENTO REFRIGERAÇÃO PARA SALA DOS CURSINHOS POPULARES 
	11/11/10 
	120,00 

24.6. R$ 22.203,45, na planilha "revisões" (peça 20, p. 200/230) : 
a) pela falta de nexo de causalidade/cobertura contratual e pela proibição de despesas com serviços prestados por empregados e dirigentes do Instituto Civitas; 
	Item 
	Nome 
	Finalidade da despesa 
	Data 
	Valor (R$) 

	4 
	CHARYZE DE HOLANDA VIEIRA  
	SERVIÇOS PRESTADOS NA REUNIÃO DE 
COORDENADORES  
	21/09/10 
	80,00

	5 
	MÁRCIA ROSSANA FARIAS GODINHO  
	SERVIÇOS PRESTADOS NA REUNIÃO DE 
COORDENADORES  
	21/09/10 
	42,40

	6 
	KAROLINE MENDES SOUSA 
	SERVIÇOS PRESTADOS NA REUNIÃO DE 
COORDENADORES  
	21/09/10 
	29,20

	16 
	CHARYZE HOLANDA VIEIRA  
 
	SERVIÇOS DE APOIO PRESTADOS NA REVISÃO DE CIÊNCIAS HUMANAS E NATUREZA 
	24/10/10 
	50,00

	17 
	MÁRCIA ROSSANA FARIAS GODINHO  
	SERVIÇOS DE APOIO PRESTADOS NA REVISÃO DE CIÊNCIAS HUMANAS E NATUREZA 
	24/10/10 
	50,00

	18 
	MARIANE GUEDES BASÍLIO 
	SERVIÇOS DE APOIO PRESTADOS NA REVISÃO DE CIÊNCIAS HUMANAS E NATUREZA 
	24/10/10 
	50,00

	21 
	KAROLINE MENDES DE SOUSA 
	SERVIÇOS DE APOIO PRESTADOS NA REVISÃO DE CIÊNCIAS HUMANAS 
E NATUREZA 
	24/10/10 
	50,00

b) pela falta de nexo de causalidade/cobertura contratual; 
	Item
	Nome
	Finalidade da despesa
	Data
	Valor (R$) 

	1
	MADRE SAVINA EVENTOS E SERVIÇOS
	ALUGUEL DE 02 TOALHAS DE MESA PARA AULA INAUGURAL
	11/08/10
	30,00

	2
	M. N. ASSOCIADOS LTDA
	PAINEL 	CURSINHOS POPULARES
	23/08/10
	1.140,00

	3
	ALCENIA MARIA MENDES RIBEIRO
	ARRANJO EM JARDINEIRA PARA
MESA DE HONRA - AULA INAUGURAL
	13/08/10
	250,00

	7
	R. ROCHA PORTELA E CIA LTDA
	SERVIÇOS DE COFFE BREAK UTILIZADOS NA REUNIÃO DE COORDENADORES
DOS CURSINHOS POPULARES
	18/10/10
	862,00

	Item
	Nome
	Finalidade da despesa
	Data
	Valor (R$) 

	8
	R. ROCHA PORTELA E CIA LTDA
	LOCAÇÃO DE AUDITÓRIO PARA REUNIÃO DE COORDENADORES DOS CURSINHOS POPULARES
	20/10/10
	600,00

	9
	EMPREENDIMENTOS PAGUE MENOS S/A
	MEDICAMENTOS PARA ALUNOS
	21/10/10
	78,23

	10
	DISK 	BEBIDAS 	O BARBOSA
	4 CAIXAS DE ÁGUA MINERAL (COPINHO) PARA PROFESSORES E EQUIPE DE APOIO DA REVISÃO
	21/10/10
	60,00

	11
	CARVALHO E FERNANDES LTDA
	COMPRA DE COPOS DESCARTÁVEIS PARA ALUNOS UTILIZAREM DURANTE A REVISÃO
	22/10/10
	7,44

	12
	POSTO DOM SEVERINO
	COMBUSTÍVEL PARA VAN DOS  CURSINHOS POPULARES
	22/10/10
	100,00

	13
	ILEGÍVEL
	COMBUSTÍVEL UTILIZADO NO DESLOCAMENTO DE EQUIPE DE APOIO DA REVISÃO
	22/10/10
	5,00

	14
	VALDIR BISPO DA SILVA
	SERVIÇOS DE LIMPEZA DO GINÁSIO
VERDÃO PARA REVISÃO DE CIÊNCIAS
HUMANAS E NATUREZA
	23/10/10
	100,00

	15
	JOSEMAR CARVALHO SILVA
	SERVIÇOS DE APOIO PRESTADOS  NA REVISÃO  DOS CURSINHOS POPULARES
	24/10/10
	50,00

	19
	CARLOS DANIEL SILVA DE MORAES
	SERVIÇOS DE APOIO PRESTADOS NA
REVISÃO DE CIÊNCIAS HUMANAS E
NATUREZA
	24/10/10
	50,00

	20
	JOEL CARVALHO E SILVA
	SERVIÇOS DE APOIO PRESTADOS NA
REVISÃO DE CIÊNCIAS HUMANAS E
NATUREZA
	24/10/10
	50,00

	22
	MARINA DIAS LEITE
	SERVIÇOS DE APOIO PRESTADOS NA
REVISÃO DE CIÊNCIAS HUMANAS E
NATUREZA
	24/10/10
	50,00

	Item
	Nome
	Finalidade da despesa
	Data
	Valor (R$) 

	23
	VALDIR BISPO DA SILVA
	SERVIÇOS DE LIMPEZA DO GINÁSIO
VE RDÃO APÓSREVISÃO DE CIÊNCIAS
HUMANAS E NATUREZA
	24/10/10
	60,00

	24
	ROBERTO JORGE CAEIRO ALMEIDA
	SERVIÇOS DE APOIO PRESTADOS NA
REVISÃO DE CIÊNCIAS HUMANAS E
NATUREZA
	24/10/10
	50,00

	25
	LUCIANO MOURÂO NASCIMENTO
CARVALHO
	AULA DE BIOLOGIA MINISTRADA EM REVISÃO DOS CURSINHOS POPULARES
	24/10/10
	100,00

	26
	ALESSANDER MENDES NASCIMENTO
	AULA DE HISTÓRIA MINISTRADA EM
REVISÃO
	24/10/10
	100,00

	27
	ARGEOMAR DEUSAMAR DEUS ALVES
	AULA DE QUÍMICA MINISTRADA EM
REVISÃO
	24/10/10
	100,00

	28
	HILDALENE BATISTA PINHEIRO
	APRESENTAÇÃO DA REVISÃO DOS
CURSINHOS POPULARES
	24/10/10
	100,00

	29
	ADRIANO BANDEIRA RAMALHO
	AULA DE GEOGRAFIA MINISTRADA EM
REVISÃO
	24/10/10
	100,00

	30
	POSTO MARQUES
	COMPRA 	DE AGUA MINERAL PARA
PROFESSORES E EQUIPE 	DE APOIO DURANTE A REVISÃO
	24/10/10
	10,00

c) pela proibição de despesas com serviços prestados por empregados e dirigentes do Instituto Civitas e pela falta de previsão no termo de referência; 
	Item 
	Nome 
	Finalidade da despesa 
	Data
	Valor (R$) 

	38 
	WELLINGTON DE JESUS SOARES 
	AULA DE LITERATURA MINISTRADA EM REVISÃO DOS CURSINHOS POPULARES 
	21/11/10
	100,00

	41 
	MARIANE 
GUEDES BASÍLIO 
	SERVIÇOS DE APOIO PRESTADOS NA REVISÃO 
DE COMUNICAÇÃO E EXPRESSÃO 
	21/11/10
	50,00

	42 
	MÁRCIA ROSSANA FARIAS GODINHO  
	SERVIÇOS DE APOIO PRESTADOS NA REVISÃO 
DE COMUNICAÇÃO E EXPRESSÃO 
	21/11/10
	50,00

	Item 
	Nome 
	Finalidade da despesa 
	Data
	Valor (R$) 

	64 
	WELLINGTON DE JESUS SOARES 
	APRESENTAÇÃO DA REVISÃO DE VÉSPERA UESPI (VERDÃO E RIO POTY) 
	28/11/10
	200,00

	71 
	MÁRCIA 
ROSSANA FARIAS 
GODINHO  
	SERVIÇOS DE APOIO PRESTADOS NA REVISÃO 
DE VÉSPERA DO VESTIBULAR DA UESPI (VERDÃO) 
	28/11/10
	50,00

	85 
	WELLINGTON DE JESUS SOARES 
	AULA DE LITERATURA MINISTRADA EM REVISÃO - OBRAS LITERÁRIAS UESPI 
	04/12/10
	100,00

	89 
	KAROLINE MENDES DE SOUSA 
	SERVIÇOS DE APOIO PRESTADOS NA REVISÃO 
DE OBRAS LITERÁRIAS - UESPI 
	04/12/10
	50,00

	101 
	JUÇARA MARIA 
MELO  
	SERVIÇO DE PANFLETAGEM NAS ESCOLAS PARA
DIVULGAÇÃO DA REVISÃO 	DE OBRAS LITERÁRIAS  REALIZADA NO UFPI DIA 11/12/2010 
	06/12/10
	60,00

	110 
	MÁRCIA 
ROSSANA FARIAS 
GODINHO  
	SERVIÇO DE PANFLETAGEM NAS ESCOLAS PARA
DIVULGAÇÃO DA REVISÃO 	DE OBRAS LITERÁRIAS  REALIZADA NO UFPI DIA 11/12/2010
	06/12/10
	60,00

	123 
	KAROLINE 
MENDES DE 
SOUSA 
	SERVIÇO DE PANFLETAGEM NAS ESCOLAS PARA
DIVULGAÇÃO DA REVISÃO 	DE OBRAS LITERÁRIAS  REALIZADA NO UFPI DIA 11/12/2010
	06/12/10
	60,00

	124 
	MARIANE 
GUEDES BASÍLIO 
	SERVIÇO DE PANFLETAGEM NAS ESCOLAS PARA
DIVULGAÇÃO DA REVISÃO 	DE OBRAS LITERÁRIAS  REALIZADA NO UFPI DIA 11/12/2010
	06/12/10
	60,00

	135 
	KAROLINE MENDES DE SOUSA 
	SERVIÇOS DE APOIO PRESTADOS NA REVISÃO 
DE OBRAS LITERÁRIAS - 
	11/12/10
	50,00

	Item 
	Nome 
	Finalidade da despesa 
	Data
	Valor (R$) 

	137 
	CHARYZE DE 
HOLANDA VIEIRA 
	SERVIÇOS DE APOIO PRESTADOS NA REVISÃO 
 DE OBRAS LITERÁRIAS - UFPI 
	11/12/10
	50,00

	138 
	MÁRCIA ROSSANA FARIAS GODINHO  
	SERVIÇOS DE APOIO PRESTADOS NA REVISÃO 
DE OBRAS LITERÁRIAS - UFPI 
	11/12/10
	50,00

	144 
	WELLINGTON DE JESUS SOARES 
	AULA DE LITERATURA MINISTRADA EM REVISÃO DOS CURSINHOS POPULARES - OBRAS LITERÁRIAS UFPI 
	11/12/10
	100,00

	156 
	MÁRCIA ROSSANA FARIAS GODINHO  
	SERVIÇOS DE PANFLETAGEM  
	11/12/10
	120,00

	159 
	KAROLINE MENDES DE SOUSA 
	SERVIÇOS DE PANFLETAGEM  
	11/12/10
	120,00

	160 
	MARIANE GUEDES BASÍLIO 
	SERVIÇOS DE PANFLETAGEM  
	11/12/10
	90,00

	162 
	CHARYZE DE HOLANDA VIEIRA 
	SERVIÇOS DE  PANFLETAGEM  
	11/12/10
	30,00

	183 
	WELLINGTON DE JESUS SOARES 
	REVISÃO DOS CURSINHOS POPULARES NA TV ASSEMBLÉIA (LITERATURA) - VESTIBULAR UFPI 
	09/12/10
	50,00

	200 
	WELLINGTON DE JESUS SOARES 
	APRESENTAÇÃO DOS COMENTÁRIOS, NA TV ASSEMBLÉIA, SOBRE O VESTIBULAR DA UESPI 
	07/12/10
	500,00

	233 
	WELLINGTON DE JESUS SOARES 
	APRESENTAÇÃO DOS COMENTÁRIOS, NA TV ASSEMBLÉIA, SOBRE O VESTIBULAR DA UFPI 
	15/12/10
	500,00

	244 
	MÁRCIA ROSSANA FARIAS GODINHO  
	SERVIÇOS DE APOIO ADMINISTRATIVO PARA 
REVISÃO DOS CURSINHOS POPULARES NO MUNICÍPIO DE CAMPO MAIOR 
	14/11/10
	120,00

	249 
	WELLINGTON DE JESUS SOARES 
	APRESENTAÇÃO DA REVISÃO DOS CURSINHOS POPULARES NO MUNICÍPIO DE PARNAÍBA 
	14/11/10
	300,00

	Item 
	Nome 
	Finalidade da despesa 
	Data
	Valor (R$) 

	269 
	KAROLINE MENDES SOUSA 
	SERVIÇOS DE APOIO ADMINISTRATIVO NA REVISÃO DE PICOS 
	21/11/10
	180,00

	290 
	KAROLINE MENDES SOUSA 
	SERVIÇOS DE APOIO ADMINISTRATIVO NA REVISÃO DOS CURSINHOS POPULARES NO MUNICÍPIO DE FLORIANO 
	28/11/10
	180,00

d) pela falta de previsão no termo de referência contratual; 
	Item 
	Nome 
	Finalidade da despesa 
	Data
	Valor (R$) 

	301 
	FOTOS PRODUÇÕES 
LTDA 
	SERVIÇOS FOTOGRÁFICOS E DE FILMAGENS DOS EVENTOS DOS 
CURSINHOS POPULARES 
	30/11/10
	8.200,00

	151 
	SIDELMONIO ALVES RIBEIRO  
	APRESENTAÇÃO DE DANÇA NO INTERVALO DA REVISÃO DOS 
CURSINHOS POPULARES - OBRAS LITERÁRIAS UFPI 
	11/12/10
	300,00

	302 
	ÍCONE COMUNICAÇÃO 
LTDA 
	ASSESSORIA DE COMUNICAÇÃO E DIVULGAÇÃO  
	20/08/10
	600,00

	303 
	ÍCONE COMUNICAÇÃO 
LTDA 
	ASSESSORIA DE COMUNICAÇÃO E DIVULGAÇÃO  
	09/11/10
	2.000,00

	304 
	ÍCONE COMUNICAÇÃO 
LTDA 
	ASSESSORIA DE COMUNICAÇÃO E DIVULGAÇÃO  
	21/10/10
	600,00

	305 
	ÍCONE COMUNICAÇÃO 
LTDA 
	ASSESSORIA DE COMUNICAÇÃO E DIVULGAÇÃO  
	22/11/10
	600,00

	306 
	ÍCONE COMUNICAÇÃO 
LTDA 
	ASSESSORIA DE COMUNICAÇÃO E DIVULGAÇÃO  
	15/12/10
	600,00

	307 
	ÍCONE COMUNICAÇÃO 
LTDA 
	ASSESSORIA DE COMUNICAÇÃO E DIVULGAÇÃO  
	04/01/11
	600,00

	308 
	ÍCONE COMUNICAÇÃO 
LTDA 
	ASSESSORIA DE COMUNICAÇÃO E DIVULGAÇÃO  
	15/02/11
	600,00

	Item 
	Nome 
	Finalidade da despesa 
	Data
	Valor (R$) 

	309 
	M. 	O. 	GALVÃO ATACADISTA 
	COMPLEMENTO DE BRINQUEDOS PARA
DOAÇÃO EM  COMUNIDADES  CARENTES ONDE ACONTECIAM OS CURSINHOS POPULARES 
	16/12/10
	369,18

	310 
	COISAS DE CRIANÇA  
	ALUGUEL DE FANTASIA DE PAPAI NOEL PARA ENTREGA DE BRINQUEDOS EM 
COMUNIDADES CARENTES ONDE 
ACONTECIAM OS CURSINHOS POPULARES 
	20/12/10
	50,00

24.7. R$ 22.830,58, na planilha "monitoramento" (peça 20, p. 231/241) : 
a) pela falta de nexo de causalidade/cobertura contratual;  
	Item 
	Nome 
	Finalidade 
	Data
	Valor (R$) 

	1 
	ALÔ TÁXI  
	CORRIDA DE TÁXI  
	03/08/10
	20,10

	2 
	TÁXI 24H (CÉSAR)  
	CORRIDA DE TÁXI  
	06/08/10
	28,00

	3 
	TÁXI 24H (CÉSAR)  
	CORRIDA DE TÁXI  
	10/08/10
	30,00

	4 
	KING PETRÓLEO LTDA 
	COMBUSTÍVEL PARA VEÍCULO UTILIZADO NO MONITORAMENTO 
	11/08/10
	20,00

	5 
	NOSSO TÁXI  
	CORRIDA DE TÁXI  
	18/08/10
	31,28

	6 
	B. S. C. SERVIÇOS LTDA 
	COMBUSTÍVEL PARA VEÍCULO UTILIZADO NO MONITORAMENTO 
	20/08/10
	20,00

	7 
	B. S. C. SERVIÇOS 
LTDA 
	COMBUSTÍVEL PARA VEÍCULO UTILIZADO NO MONITORAMENTO 
	25/08/10
	20,00

	8 
	RADIO 	TÁXI TRANSP. 
COMUNICAÇÃO ME 
	CORRIDA DE TÁXI  
	13/09/10
	9,50

	9 
	RADIO 	TÁXI TRANSP. 
COMUNICAÇÃO ME 
	CORRIDA DE TÁXI  
	15/09/10
	37,00

	10 
	RADIO 	TÁXI TRANSP. 
COMUNICAÇÃO ME 
	CORRIDA DE TÁXI  
	15/09/10
	22,50

	11 
	POSTO SÃO RAIMUNDO  
	COMBUSTÍVEL PARA VEÍCULO UTILIZADO NO MONITORAMENTO 
	15/09/10
	173,00

	Item 
	Nome 
	Finalidade 
	Data
	Valor (R$) 

	12 
	RADIO 	TÁXI TRANSP. 
COMUNICAÇÃO ME 
	CORRIDA DE TÁXI  
	23/09/10
	28,00

	13 
	RADIO 	TÁXI TRANSP. 
COMUNICAÇÃO ME 
	CORRIDA DE TÁXI  
	23/09/10
	19,50

	14 
	IGUATEMI DISTRIBUIRORA LTDA 
	COMBUSTÍVEL PARA VEÍCULO UTILIZADO NO MONITORAMENTO 
	27/09/10
	189,02

	15 
	ILEGÍGEL  
	COMBUSTÍVEL PARA VEÍCULO UTILIZADO NO MONITORAMENTO 
	27/09/10
	20,00

	16 
	JOSEMAR C. SILVA 
	CORRIDA DE MOTO TÁXI  
	13/10/10
	10,00

	17 
	D. 	RIBEIRO LTDA 
	COMBUSTÍVEL PARA VEÍCULO UTILIZADO NO MONITORAMENTO 
	27/10/10
	50,00

	41 
	EMP. EXPRESSO PRINCESA DO SUL LTDA 
	DISTRIBUIÇÃO DO MATERIAL DIDÁTICO DOS CURSINHOS POPULARES PARA O 
INTERIOR DO PIAUÍ (14ª GRE) 
	02/09/10
	580,00

	42 
	MANOEL BARBOSA 
LIMA LTDA 
	DISTRIBUIÇÃO DO MATERIAL DIDÁTICO DOS CURSINHOS POPULARES PARA O INTERIOR DO PIAUÍ (7ª GRE - VALENÇA) 
	14/09/10
	238,84

	43 
	MANOEL BARBOSA 
LIMA LTDA 
	DISTRIBUIÇÃO DO MATERIAL DIDÁTICO DOS CURSINHOS POPULARES PARA O INTERIOR DO PIAUÍ (17ª GRE - PAULISTANA) 
	15/09/10
	527,00

	44 
	MANOEL BARBOSA 
LIMA LTDA 
	DISTRIBUIÇÃO DO MATERIAL DIDÁTICO DOS CURSINHOS POPULARES PARA O INTERIOR DO PIAUÍ (12ª GRE - SÃO JOÃO DO PIAUÍ) 
	15/09/10
	680,00

	45 
	MANOEL BARBOSA 
LIMA LTDA 
	DISTRIBUIÇÃO DO MATERIAL DIDÁTICO DOS CURSINHOS POPULARES PARA O INTERIOR DO PIAUÍ (8ª GRE - OEIRAS) 
	15/09/10
	221,00

	46 
	MANOEL BARBOSA 
LIMA LTDA 
	DISTRIBUIÇÃO DO MATERIAL DIDÁTICO DOS CURSINHOS POPULARES PARA O INTERIOR DO PIAUÍ (9ª GRE - PICOS) 
	16/09/10
	340,00

	47 
	EMP. EXPRESSO PRINCESA DO SUL LTDA 
	DISTRIBUIÇÃO DO MATERIAL DIDÁTICO DOS CURSINHOS POPULARES PARA O 
INTERIOR DO PIAUÍ (11ª GRE) 
	16/09/10
	200,00

	Item 
	Nome 
	Finalidade 
	Data
	Valor (R$) 

	48 
	MANOEL BARBOSA 
LIMA LTDA 
	DISTRIBUIÇÃO DO MATERIAL DIDÁTICO DOS CURSINHOS POPULARES PARA O INTERIOR DO PIAUÍ (9ª GRE -  PICOS) 
	16/09/10
	255,00

	49 
	EMP. EXPRESSO 
PRINCESA DO SUL LTDA 
	DISTRIBUIÇÃO DO MATERIAL DIDÁTICO DOS CURSINHOS POPULARES PARA O INTERIOR DO PIAUÍ (2ª GRE) 
	17/09/10
	330,00

	50 
	EMP. EXPRESSO 
PRINCESA DO SUL LTDA 
	DISTRIBUIÇÃO DO MATERIAL DIDÁTICO DOS CURSINHOS POPULARES PARA O INTERIOR DO PIAUÍ (2ª GRE) 
	17/09/10
	285,00

	51 
	EMP. EXPRESSO 
PRINCESA DO SUL LTDA 
	DISTRIBUIÇÃO DO MATERIAL DIDÁTICO DOS CURSINHOS POPULARES PARA O INTERIOR DO PIAUÍ (10ª GRE) 
	20/09/10
	330,00

	52 
	EMP. EXPRESSO 
PRINCESA DO SUL LTDA 
	DXISTRIBUIÇÃO DO MATERIAL DIDÁTICO DOS CURSINHOS POPULARES PARA O INTERIOR DO PIAUÍ (13ª GRE) 
	20/09/10
	330,00

	53 
	EMP. EXPRESSO 
PRINCESA DO SUL LTDA 
	DISTRIBUIÇÃO DO MATERIAL DIDÁTICO DOS CURSINHOS POPULARES PARA O INTERIOR DO PIAUÍ (6ª GRE) 
	20/09/10
	135,00

	54 
	EMP. EXPRESSO 
PRINCESA DO SUL LTDA 
	DISTRIBUIÇÃO DO MATERIAL DIDÁTICO DOS CURSINHOS POPULARES PARA O INTERIOR DO PIAUÍ (15ª GRE) 
	20/09/10
	255,00

	55 
	AUTO VIAÇÃO 
BARROSO LTDA 
	DISTRIBUIÇÃO DO MATERIAL DIDÁTICO DOS CURSINHOS POPULARES PARA O INTERIOR DO PIAUÍ (3ª GRE) 
	22/09/10
	65,00

	56 
	AUTO VIAÇÃO 
BARROSO LTDA 
	DISTRIBUIÇÃO DO MATERIAL DIDÁTICO DOS CURSINHOS POPULARES PARA O INTERIOR DO PIAUÍ (3ª GRE) 
	22/09/10
	150,00

	57 
	GUANABARA EXPRESS TRANSPORTE 
DE CARGAS S/A 
	DISTRIBUIÇÃO DO MATERIAL DIDÁTICO DOS CURSINHOS POPULARES PARA O INTERIOR DO PIAUÍ (1ª GRE) 
	23/09/10
	215,00

	58 
	MANOEL BARBOSA 
LIMA LTDA 
	DISTRIBUIÇÃO DO MATERIAL DIDÁTICO DOS CURSINHOS POPULARES PARA O INTERIOR DO PIAUÍ. REFERENTE AS NOTAS: 2414/102472/102473/102514/102531/102564/102 572/102862. 
	02/10/10
	2.550,84

	59 
	CARLOS DANIEL SILVA DE MORAES 
	HORAS EXTRAS REFERENTES AO SERVIÇO DE MOTORISTA DA VAN DOS CURSINHOS POPULARES  
	08/10/10
	30,00

	Ite m 
	Nome 
	Finalidade 
	Data
	Valor (R$) 

	60 
	EMP. EXPRESSO 
PRINCESA DO SUL LTDA 
	DISTRIBUIÇÃO DO MATERIAL DIDÁTICO DOS CURSINHOS POPULARES PARA O INTERIOR DO PIAUÍ. REFERENTE AS NOTAS: 279115/279374/279420/279192/279385/279510/27 9238/279419/281365 
	04/11/10
	2.700,00

	61 
	POSTO CIDADE LTDA  
	COMBUSTIVEL PARA VEÍCULO UTILIZADO NA DISTRIBUIÇÃO DO MATERIAL 
DIDÁTICO 
	04/11/10
	100,00

	62 
	POSTO CIDADE LTDA  
	COMBUSTIVEL PARA VEÍCULO UTILIZADO NA DISTRIBUIÇÃO DO MATERIAL DIDÁTICO 
	04/11/10
	100,00

	94 
	D. 	E. REBOUÇAS - 
POTY RENT A CAR  
	REF. A CONTRATO DE LOCAÇÃO DE VEÍCULO  
	28/09/10
	7.950,00

	95 
	D. 	E. REBOUÇAS - 
POTY RENT A CAR  
	REF. A CONTRATO DE LOCAÇÃO DE VEÍCULO  
	20/10/10
	3.445,00

b) pela realização de despesas não previstas no instrumento contratual;  
	Item 
	Nome 
	Finalidade 
	Data
	Valor (R$) 

	89 
	TÁXI 24H (CÉSAR)  
	CORRIDA TÁXI  
	10/01/11
	15,00

	90 
	TÁXI 24H (CÉSAR)  
	CORRIDA TÁXI  
	10/01/11
	15,00

	91 
	POSTO PA DOM SEVERINO  
	COMBUSTIVEL PARA VEÍCULO UTILIZADO NA DISTRIBUIÇÃO DO MATERIAL DIDÁTICO 
	19/01/11
	20,00

	92 
	BSC SERVIÇOS LTDA 
	COMBUSTIVEL PARA VEÍCULO UTILIZADO NA DISTRIBUIÇÃO DO MATERIAL DIDÁTICO 
	27/01/11
	20,00

	93 
	RADIO TÁXI TRANSP. COMUNICAÇÃO ME 
	CORRIDA TÁXI  
	31/01/11
	19,50

24.8. R$ 21.500,00, na planilha "outras despesas" (peça 20, p. 242) : 
a) pela falta de nexo de causalidade/cobertura contratual e pela falta de previsão no termo de referência contratual; 
	Item 
	Nome 
	Finalidade da despesa 
	Data 
	Valor (R$) 

	1 
	M. DO P. S. OLIVEIRA 
SALDANHA MEE 
	CONFECÇÃO DE CAMISAS PARA O PESSOAL QUE TRABALHAVA NAS REVISÕES DOS CURSINHOS POPULARES 
	25/08/10 
	3.000,00

b) pela falta de previsão no termo de referência contratual
	Item 
	Nome 
	Finalidade da despesa 
	Data
	Valor (R$) 

	2 
	LUCIANO CARLOS DA SILVA  
	BOLSA DE ESTUDOS PARA ALUNO CARENTE DOS CURSINHOS POPULARES APROVADO NO CURSO DE MEDICINA DA UESPI 
	12/11/10
	18.500,00

25. Da lista de irregularidades resumida, apresentada no item 5 desta instrução, a irregularidade "c" deve ser afastada ("despesas incorridas após o término da execução do Programa Cursinhos Populares, em dezembro/2010") , ante o fato de a vigência do Contrato 177/2010 estender-se até 31/5/2011. Nas análises anteriores (outras instruções) , as despesas pagas após dezembro de 2010 haviam sido consideradas irregulares pelo fato de os cursos terem se encerrado naquele mês. Apesar disso, entendemos que devem ser aceitos os pagamentos realizados até 31/5/2011, em virtude de estarem dentro da validade do Contrato. 
CONCLUSÃO
26.	Em face do que foi analisado, e tendo em vista que a irregularidade do item 5. "c" desta instrução foi afastada, resume-se as irregularidades que devem remanescer nestas contas, adotando como parte integrante deste resumo as tabelas que compõem o item 24 e seus subitens acima. As despesas impugnadas totalizaram R$ 140.515,62, constantes da "Relação de pagamentos" (peça 20, p. 175/242) apresentada pelo Instituto Civitas, tendo como base para glosa o Termo de Referência e a vigência do Contrato 177/2010, ambos à peça 19:
26.1.  cálculo a maior da "taxa administrativa" de 7 % devida ao Instituto Civitas, tendo em vista sua incidência sobre o valor bruto da parcela, e não sobre o valor líquido recebido, após a retenção a título de "INSS/ISS" pela Seduc/PI, uma vez que essa quantia líquida foi a efetivamente gerida pelo instituto, sendo que, ademais, o cálculo dessa parcela deve ser feito considerando ela já estar incluída nesse valor líquido, pois a cobrança "por fora" extrapolaria o valor contratual (a taxa cobrada sobre a primeira parcela foi de R$ 95.318,46, ao passo que o correto seria de R$ 76.611.11, daí decorrendo um pagamento a maior de R$ 18.707,35) ; 
26.2. falta de nexo de causalidade/cobertura contratual para despesas pagas pelo Instituto Civitas antes da celebração do Contrato 177/2010 (em 28/10/2010) ; 
26.3. despesas sem previsão no termo de referência contratual, tais como com funcionamento rotineiro do Instituto Civitas (aluguel e condomínio, contas de energia elétrica; aquisição e/ou instalação de condicionadores de ar etc.) ; bolsa de estudo para aluno de Medicina; presentes no período natalino para moradores de comunidades dos cursinhos; multa e juros no pagamento dos tributos; e vale transporte; 
26.4. despesas proibidas contratualmente, com serviços prestados por empregados e por dirigente (Sr. Wellington de Jesus Soares) do Instituto Civitas (o termo contratual dispunha que era "expressamente proibida a contratação de servidor pertencente ao quadro de pessoal da Contratante durante a vigência do contrato" (peça 19, p. 11/17, Cláusula Terceira, alínea "f") . 
27.	 Em face da análise promovida nos itens 13 a 24 da seção "Exame Técnico", propõe-se acolher parcialmente as alegações de defesa apresentadas pelo Instituto Civitas e rejeitar as alegações trazidas por Maria Pereira da Silva Xavier, ex-secretária da Secretaria Estadual de Educação e Cultura do Estado do Piauí (Seduc/PI) .
28. Vale ressaltar que a pretensão punitiva do TCU, conforme Acórdão 1441/2016-TCU-Plenário, que uniformizou a jurisprudência acerca dessa questão, subordina-se ao prazo geral de prescrição indicado no art. 205 do Código Civil, que é de 10 anos, contado da data de ocorrência da irregularidade sancionada, nos termos do art. 189 do Código Civil, sendo este prazo interrompido pelo ato que ordenar a citação, a audiência ou a oitiva do responsável. No caso em exame, não ocorreu a prescrição, uma vez que as irregularidades tiveram como data do fato gerador o dia 31/1/2011, e o ato de ordenação da citação ocorreu em 12/9/2018 (prolação do Acórdão instaurador da TCE) .
29.	 Além do que, inexistindo nos autos elementos que permitam concluir pela ocorrência de boa-fé dos responsáveis, propõe-se que suas contas sejam julgadas irregulares, condenando-os solidariamente ao débito apurado, bem como aplicada a multa prevista do art. 57 da Lei 8.443/1992.
PROPOSTA DE ENCAMINHAMENTO
30.	 Diante do exposto, submetemos os autos à consideração superior, propondo ao Tribunal:
30.1. acolher parcialmente as alegações de defesa apresentadas pelo Instituto Civitas (CNPJ 05.948.089/0001-36) ; 
30.2. rejeitar as alegações de defesa apresentadas por Maria Pereira da Silva Xavier (CPF XXX.431.713-XX) , ex-secretária da Secretaria Estadual de Educação e Cultura do Estado do Piauí (Seduc/PI) ;
30.3. julgar irregulares, nos termos dos arts. 1º, inciso I, 16, inciso III, alíneas "b" e "c", § 2º, da Lei 8.443/92 c/c os arts. 19 e 23, inciso III, da mesma Lei, e com arts. 1º, inciso I, 209, incisos II e III, 210 e 214, inciso III, do Regimento Interno/TCU, as contas do Instituto Civitas (CNPJ 05.948.089/0001-36) e da Senhora Maria Pereira da Silva Xavier (CPF XXX.431.713-XX) , ex-secretária da Secretaria Estadual de Educação e Cultura do Estado do Piauí (Seduc/PI) , condenando-os solidariamente ao pagamento da importância a seguir especificada, atualizada monetariamente e acrescida dos juros de mora, calculada a partir da data discriminada até a data do efetiva quitação do débito, fixando-lhes o prazo de quinze dias, para que comprovem, perante o Tribunal, o recolhimento das referidas quantias aos cofres do Fundo Nacional de Desenvolvimento da Educação (FNDE) , nos termos do art. 23, inciso III, alínea "a", da citada lei;
	Data do Fato Gerador
	Valor - R$1,00

	31/1/2011
	R$ 140.515,62

Valor do débito atualizado com juros em 10/10/2019: R$ 273.881,54 (peça 22) 
30.4. aplicar individualmente ao Instituto Civitas (CNPJ 05.948.089/0001-36) e à Senhora Maria Pereira da Silva Xavier (CPF XXX.431.713-XX) , ex-secretária da Secretaria Estadual de Educação e Cultura do Estado do Piauí (Seduc/PI) , a multa prevista no art. 57 da Lei 8.443/92 c/c o art. 267 do RI/TCU, fixando-lhes o prazo de quinze dias, a contar da notificação, para que comprovem, perante o Tribunal (art. 214, III, a, do Regimento Interno do TCU) , o recolhimento da dívida aos cofres do Tesouro Nacional, atualizada monetariamente desde a data do acórdão que vier a ser proferido por este Tribunal até a do efetivo recolhimento, se pagas após o vencimento, na forma da legislação em vigor;
30.5. autorizar, desde logo, a cobrança judicial das dívidas, caso não atendidas as notificações, na forma do disposto no art. 28, inciso II, da Lei nº 8.443/92;
30.6. autorizar também, desde logo, se requerido, com fundamento no art. 28, inciso I, da Lei 8.443, de 1992 c/c o art. 217, §§ 1º e 2º do Regimento Interno, o parcelamento da (s) dívida (s) em até 36 parcelas, incidindo sobre cada parcela, corrigida monetariamente, os correspondentes acréscimos legais fixando- lhe o prazo de quinze dias, a contar do recebimento da notificação, para comprovar perante o Tribunal o recolhimento da primeira parcela, e de trinta dias, a contar da parcela anterior, para comprovar os recolhimentos das demais parcelas, devendo incidir sobre cada valor mensal, atualizado monetariamente, os juros de mora devidos, no caso do débito, na forma prevista na legislação em vigor, alertando os responsáveis de que a falta de comprovação do recolhimento de qualquer parcela importará o vencimento antecipado do saldo devedor, nos termos do § 2º do art. 217 do Regimento Interno deste Tribunal;
30.7. enviar cópia do Acórdão a ser prolatado, bem como do Relatório e do Voto que o fundamentarem ao Chefe da Procuradoria da República no Estado do Piauí, nos termos do § 3º do art. 16 da Lei 8.443/1992 c/c o § 7º do art. 209 do Regimento Interno do TCU, para adoção das medidas cabíveis;
30.8. enviar cópia do Acórdão que vier a ser proferido ao FNDE, ao Governo do Estado do Piauí e aos responsáveis, para ciência, informando que a presente deliberação, acompanhada do Relatório e do Voto que a fundamenta, está disponível para a consulta no endereço www.tcu.gov.br/acordaos, além de esclarecer que, caso requerido, o TCU poderá fornecer sem custos as correspondentes cópias, de forma impressa.
É o relatório.

Gustavo Gonçalves Leitão (OAB/PI 12.591), Juarez Chaves Azevedo Júnior (OAB/PI 8.699).

Procurador Rodrigo Medeiros de Lima.

TOMADA DE CONTAS ESPECIAL. CONVÊNIO. NÃO COMPROVAÇÃO DA REGULAR APLICAÇÃO DA INTEGRALIDADE DOS RECURSOS ENVOLVIDOS. IRREGULARIDADE DAS CONTAS DO GESTOR E DA EMPRESA CONTRATADA. CONDENAÇÃO EM DÉBITO E APLICAÇÃO DE MULTA.

TOMADA DE CONTAS ESPECIAL (TCE)

Secretaria de Controle Externo de Tomada de Contas Especial (SecexTCE).

A presente tomada de contas especial (TCE) foi originalmente instaurada em desfavor da Sra. Maria Pereira da Silva Xavier (306.431.713-04) , ex-secretária da Secretaria da Educação e Cultura do Estado do Piauí (Seduc/PI) , e do Instituto Civitas (05.948.089/0001-36) , em razão da não comprovação da regular aplicação da totalidade dos recursos repassados por intermédio do Contrato 177/2010,  celebrado entre o Seduc/PI e a fundação de direito privado sem fins lucrativos, Civitas. 
Referida contratação (peça 19, p. 11/17) , financiada com recursos provenientes de rendimentos financeiros do Convênio 806001/2007, firmado entre a Seduc/PI e o Fundo Nacional de Desenvolvimento da Educação (FNDE) , tinha por objeto o "Programa Cursinhos Populares", que consistia na oferta de aulas de revisão e reforço escolar para acesso ao nível superior de ensino.
As irregularidades que motivaram a instauração deste processo foram as seguintes: (i)  cálculo a maior da "taxa administrativa" devida à contratada; (ii) falta de nexo de causalidade/cobertura contratual para despesas pagas antes da celebração do contrato ou do primeiro repasse de recursos federais; (iii)  despesas incorridas após o término da execução do contrato; (iv)  despesas sem previsão no termo de referência contratual; (v) pagamento indevido por serviços prestados por empregados e por dirigente do Instituto Civitas, haja vista proibição contratual nesse sentido.
 Instados a se pronunciarem nos autos, os responsáveis, devidamente citados, conforme avisos de recebimento às peças 9 e 12, apresentaram defesa (peças 16 e 17) .
A unidade técnica, em sua manifestação, sugeriu fossem acatadas as alegações atinentes às despesas incorridas após o término da execução contratual e afastados do montante do débito os pagamentos feitos a pessoas comprovadamente estranhas aos quadros da contratada, mantendo as demais irregularidades. Assim, recomendou o julgamento pela irregularidade das contas dos responsáveis, imputando-lhes o débito apurado e aplicando-lhes multa do art. 57 da Lei 8.443/1992. 
Tal proposta contou com a anuência do MPTCU, representado pelo Procurador Rodrigo Medeiros de Lima (peça 26) .
Feito esse breve histórico, passo a analisar o mérito deste processo.
Desde já acompanho as conclusões da unidade técnica, cuja argumentação, transcrita no relatório precedente, adoto como minhas razões de decidir, sem prejuízo das observações a seguir.
Não foram juntados aos autos os documentos que poderiam comprovar a regular aplicação dos recursos questionados, justificando-se, assim, o julgamento pela irregularidade das contas dos responsáveis e a condenação à restituição dos respectivos valores. 
As alegações dos responsáveis não foram acompanhadas de provas ou de esclarecimentos que pudessem afastar as premissas que fundamentaram a apuração do débito neste processo.
De fato, a unidade técnica apresentou extensa análise que aponta os pagamentos feitos por serviços não abrangidos no escopo da contratação, que possuía como estimativa de custos despesas com docentes, coordenadores, material didático, as aulas propriamente ditas e a supervisão do projeto.
O quadro analítico elaborado e que integra o relatório precedente, conforme esclarece a unidade técnica, apurou o débito a partir da compilação das despesas absolutamente estranhas ao objeto do contrato firmado.
Constam da lista, pagamentos de despesas que excederam ao pactuado, relacionados à taxa de administração acordada, e despesas estranhas ao contrato firmado entre as partes, tais como pagamentos sindicais e de tributos, realização de despesas com infraestrutura para as aulas, cujo custeio era obrigação da contratante, despesas com taxi, combustível, dentre tantas outras, conforme explicitado na manifestação que integra o relatório precedente.
A utilização indevida de recursos federais no pagamento de despesas não previstas no contrato em exame atrai a responsabilidade pelo ressarcimento do dano apurado não somente da gestora dos recursos, como também do Instituto Civitas.
 As alegações de defesa apresentadas pelos responsáveis não lograram afastar as irregularidades apontadas, motivo pelo qual não podem ser acatadas.
Entendo não caracterizada a prescrição da pretensão punitiva deste Tribunal, motivo pelo qual proponho a aplicação de multa aos envolvidos. De fato, as despesas ocorreram entre os exercícios de 2010 e 2011 e o ato de ordenação da citação (Acórdão 2149/2018-TCU-Plenário) data de 12/9/2018 (peça 1) , antes, portanto, do interregno de dez anos previsto no art. 205 do Código Civil, utilizado subsidiariamente por este Tribunal, conforme Acórdão 1441/2016-TCU-Plenário.
	Diante do exposto, VOTO para que seja adotada a minuta de acórdão que ora trago ao exame deste colegiado.
TCU, Sala das Sessões Ministro Luciano Brandão Alves de Souza, em 2 de março de 2021.
Ministro VITAL DO RÊGO 
Relator